【裁判字號】    97,訴,530
【裁判日期】    970723
【裁判案由】    發明專利舉發
【裁判全文】
臺北高等行政法院判決
                                     97年度訴字第00530號
                              .
原      告  甲○○
訴訟代理人  戊○○
被      告  經濟部智慧財產局
代  表  人  王美花（局長）
訴訟代理人  丙○○
            丁○○
參  加  人  建準電機工業股份有限公司
代  表  人  乙○○
訴訟代理人  陳啟舜 律師
複代 理 人  楊翠玲 律師
上列當事人間因發明專利舉發事件，原告不服經濟部中華民國96
年12月31日經訴字第09606080450 號訴願決定，提起行政訴訟，
並經本院依職權命第三人建準電機工業股份有限公司參加訴訟，
本院判決如下：
    主  文
原告之訴駁回。
訴訟費用由原告負擔。
    事  實
一、事實概要：
    參加人建準電機工業股份有限公司前於民國（下同）93年4
    月29日以「風扇馬達轉子之轉動平衡構造」向被告智慧財產
    局申請發明專利，經被告編為第00000000號審查，准予專利
    ，並於參加人依法繳納規費後，於95年6 月11日公告，發給
    發明第I256440 號專利證書（下稱系爭專利）。嗣原告以系
    爭專利有違專利法第22條第1 項第1 款及第4 項之規定，對
    之提起舉發。案經被告審查，於96年7 月5 日（96）智專三
    （三）05051 字第09620374540 號專利舉發審定書為「舉發
    不成立」之處分（下稱原處分）。原告不服，提起訴願，經
    經濟部96年12月31日經訴字第09606080450 號訴願決定駁回
    ，原告仍不服，遂向本院提起行政訴訟。本院依職權命參加
    人參加訴訟。
二、兩造聲明：
  (一)原告聲明：
    1.訴願決定及原處分均撤銷。
    2.被告應作成舉發成立之處分。
  (二)被告聲明：原告之訴駁回。
三、兩造之爭點：
  (1)個別依舉發證據1 至9 、證據11或組合證據1 至9 及11，可
    否證明系爭專利不具進步性？
  (2)原處分是否未逐項審查系爭專利申請專利範圍第2 至15項，
    而有理由不備之違法？
  (一)原告主張：
    1.被告於事實認定及進步性判斷顯有違誤：
      (1)依現行專利審查基準有關於進步性審查之規定，如第3
        章專利要件第2-3-20頁第10至13行所述：「…審查進步
        性時，得以多份引證文件中之全部或部分技術內容的組
        合，或一份引證文件中之部分技術內容的組合，或引證
        文件中之技術內容與其他形式已公開之先前技術內容的
        組合，判斷申請專利之發明是否能輕易完成... 」以及
        第2-3-22頁第27行至次頁第4 行所述：「若具有差異之
        技術特徵係由某一技術領域之先前技術轉用至其他技術
        領域，且未產生無法預期的功效者，即屬相關先前技術
        之轉用（參照本章3.5.2 「轉用發明」）。…具有差異
        之技術特徵為該發明所屬技術領域中具有通常知識者利
        用申請時的通常知識即能予以置換，且未產生無法預期
        的功效者，即屬等效置換」。
      (2)由系爭專利申請專利範圍第1 項之內容，熟悉該項技術
        者可以確定下列事實：
        原告在遍查原處分理由(四)至理由(十四)後，發現被告主要
          針對系爭專利申請專利範圍第1 項技術，除所述之「
          一平衡磁鐵40設在該軸管20之頂端，與一位在軸座33
          上之感磁部50對應磁吸，以維持該轉子30之轉動及啟
          動之平衡」外，並未提及該項專利範圍之其他敘述，
          因此，依據行政信賴原則，被告係認定「該項專利範
          圍除『軸管頂端之平衡磁鐵對應磁吸軸座上感磁部之
          一表面』之外，皆為習知技術」。此亦可由系爭專利
          之說明書內容之先前技術的描述及第1 圖中獲得驗證
          ，其中上述先前技術的描述及第1 圖係揭露有「軸管
          」、「設於一定子之中央」、「軸管具有一頂端」、
          「可容置一軸承」、「轉子」、「軸座」、「軸桿」
          、「軸座位於內表面中央」、「該軸桿由該軸座向下
          延伸，並穿設於該軸桿之軸承中」等技術特徵；因此
          ，上述之特徵應屬於習知技術，所以只要是證據1 至
          11（證據1 係西元1975年8 月12日公告之美國第0000
          000 號「MAGNETIC BEARING（磁性軸承）」專利案；
          證據2 係西元1982年7 月20日公告之美國第0000000
          號「MAGNETIC SUSPENSION BEARING （磁性懸浮軸承
          ）」專利案；證據3 係西元1988年1 月5 日公告之美
          國第0000000 號「OPTICAL DEFLECTOR （光學變流裝
          置）」專利案；證據4 係西元1994年1 月18日公告之
          美國第0000000 號「COMPOSITE BEARING STRUCTURE
          （組合軸承結構）」專利案；證據5 係西元1996年10
          月1 日公告之美國第0000000 「INTEGRATED PASSIVE
          MAGNETIC BEARING SYSTEM AND SPINDLE PERMANENT
          MAGNET FOR USE IN ASPINDLE MOTOR（用於軸心馬達
          之整合被動磁性軸承以及軸心永久磁鐵）」專利案；
          證據6 係西元1999年4 月13日公告之美國第0000000
          號「PASSIVE MGNETIC BEARING SYSTEM（被動磁性軸
          承系統）」專利案；證據7 係西元1983年5 月19日公
          開之日本國昭00-00000號「回轉機（轉動機）」專利
          案；證據8 係西元1989年10月27日公開之日本國平0-
          000000號「磁氣軸受裝置（磁性軸承裝置）」專利案
          ；證據9 係西元1993年6 月11日公開之日本國特開平
          0-000000號「磁- （磁性軸
          承以及馬達）」專利案；證據10係西元1993年9 月17
          日公開之日本國特開平0-000000號「-
          （軸心馬達）」專利案；證據11係西元1993年12月
          24日公開之日本國特開平0-000000號「- 軸受
          裝置（馬達用軸承裝置）」專利案，下同）之其中一
          篇引證資料或其組合揭露「軸管頂端之平衡磁鐵對應
          磁吸軸座上感磁部之一表面」之特徵，即足以證明系
          爭專利申請專利範圍第1 項不具進步性。
        此申請專利範圍提及「感磁部，其固設在該轉子之軸
          座上」，只要能達成「該平衡磁鐵之表面可對應磁吸
          該感磁部之表面」的功能，並未界定感磁部是否具有
          磁性，故感磁部是否具有磁性皆被此申請專利範圍所
          涵蓋，此為不爭之事實。
        此申請專利範圍提及「平衡磁鐵對應磁吸感磁部」，
          基於一磁鐵與另一磁性物質（磁鐵、金屬或導磁物質
          ）之間理所當然為相斥或相吸的作用，因此相斥／相
          吸作用為所屬技術領域中具有通常知識者即能予以置
          換，此亦為不爭之事實。
        此申請專利範圍僅提及「平衡磁鐵對應磁吸軸座上感
          磁部之一表面」，未有其他關於該感磁部之表面的詳
          細界定。依據熟習該項技術者所必須具備之常識可知
          ，平衡磁鐵只要與該感磁部之表面達成對應磁吸的效
          果即可。因此，依據此申請專利範圍之界定，該平衡
          磁鐵與感磁部的對應磁吸不論是縱向、縱向或其他方
          向均被此申請專利範圍所涵蓋，此亦為不爭之事實。
      (3)以下就被告於事實認定及進步性判斷違誤之處一一說明
        ：
        原處分理由(四)中謂：「…系爭專利一平衡磁鐵40設在
          該軸管20之頂端，與一位在軸座33上之感磁部50對應
          磁吸，以維持該轉子30之轉動及啟動之平衡等，申請
          專利範圍第1 項之構造非為所屬技術領域中具有通常
          知識者依申請前證據一技術所能輕易完成者，具進步
          性」。如原處分理由(四)中所述，舉發證據1 之「磁懸
          浮軸承設有二圓柱狀磁鐵C ，其中該二磁鐵C 之相對
          端面42具有相同磁性之磁極，以提供該軸承之一縱向
          排斥力」。然而，復參照以下比較說明（見本院卷第
          18、19頁），二磁鐵C 之相對端面42係相當於系爭案
          之平衡磁鐵以及感磁部。然而，如前述事實所述，磁
          鐵與磁性物質之間的相斥／相吸作用為所屬技術領域
          中具有通常知識者即可置換。由於系爭專利係由其所
          屬技術領域中具有通常知識者依申請前之先前技術所
          能輕易完成，因此，違反專利法第22條第4 項之規定
          ，不具進步性。
          (甲)系爭專利之申請專利範圍第1 項（參系爭專利第4
            圖）：
            一種風扇馬達轉子之轉動平衡構造，其包含：一軸
            管20，其設於一定子10之中央，該軸管20具有一頂
            端，並可容置一軸承21；一轉子30，其設有一軸座
            33及一軸桿31，該軸座33位於該轉子30之內表面中
            央，該軸桿31由該軸座33向下延伸，並穿設於該軸
            管20之軸承中；一平衡磁鐵40，其設在該軸管20之
            頂端，且至少具有一表面；及一感磁部311 ，其固
            設在該轉子30之軸座20上，且至少具有一表面；其
            中該平衡磁鐵40之表面可對應磁吸該感磁部50之表
            面、以維持該轉子30之轉動及啟動之平衡。
          (乙)證據1 之揭示（參舉發證據1 第11圖）：
            發明名稱為「磁性軸承」。第11圖揭示軸管（70）
            位於定子之中央，該軸管具有一頂端，並可容置一
            軸承；軸桿（66）由該軸座向下延伸，並穿設於該
            軸管（70）之軸承中；平衡磁鐵（C ）設置在軸管
            （70）之頂端；感磁部（C ）在固設在該轉子之軸
            座上，且至少具有一表面；以及二磁鐵C 且其中具
            有相對端面42。
        原處分理由(五)略謂：「證據2 之磁浮軸承具有二碟型
          固定件6 、8 及一定子20，該定子20及固定件6 、8
          之相對二端各具有一磁鐵10、11、14、15以相互產生
          一排斥力。…系爭專利一平衡磁鐵40設在該軸管20之
          頂端，與一位在軸座33上之感磁部50對應磁吸，以維
          持該轉子30之轉動及放動之平衡等，申請專利範圍第
          1 項之構造非為所屬技術領域中具有通常知識者依申
          請前證據2 技術所能輕易完成者，具進步性」。然而
          ，復參照以下比較說明（見本院卷第20頁），該定子
          20及固定件6 、8 之相對二端之磁鐵10、11、14、15
          係相當於系爭專利之平衡磁鐵以及感磁部。然而，如
          前述事實所述，磁鐵與磁性物質之間的相斥／相吸作
          用為所屬技術領域中具有通常知識者即可置換。由於
          系爭專利係由其所屬技術領域中具有通常知識者依申
          請前之先前技術所能輕易完成，因此，違反專利法第
          22條第4 項之規定，不具進步性。
          (甲)系爭專利之申請專利範圍第1 項（參系爭專利第4
            圖）：
            一種風扇馬達轉子之轉動平衡構造，其包含：一軸
            管20，其設於一定子10之中央，該軸管20具有一頂
            端，並可容置一軸承21；一轉子30，其設有一軸座
            33及一軸桿31，該軸座33位於該轉子30之內表面中
            央，該軸桿31由該軸座33向下延伸，並穿設於該軸
            管20之軸承中；一平衡磁鐵40，其設在該軸管20之
            頂端，且至少具有一表面；及一感磁部311 ，其固
            設在該轉子30之軸座20上，且至少具有一表面；其
            中該平衡磁鐵40之表面可對應磁吸該感磁部50之表
            面、以維持該轉子30之轉動及啟動之平衡。
          (乙)證據2 之揭示（參舉發證據2 之代表圖）：
            發明名稱為「磁性懸浮軸承」。圖式揭示軸管設於
            定子（20）之中央，該軸管具有一頂端，並可容置
            一軸承；軸桿（4 ）由該軸座（6 ）向下延伸，並
            穿設於軸承中；平衡磁鐵（11）設置在軸管（係位
            於定子中）之頂端且具有一表面（24）；感磁部（
            10）固設在該轉子之軸座（6 ）上且至少具有一表
            面（22）；二磁鐵（11、10）之間具有磁力（K1、
            K2） 。
        原處分理由(六)略謂：「證據3 之光學偏針儀該馬達之
          可轉動圓筒44之肩部設有一內環磁鐵60，一外環磁鐵
          66係相對該內環磁鐵60而設置於一殼座30之凹部68，
          該內環磁鐵60及外環磁鐵66具有互補之磁性，以產生
          一相互徑向吸力等。…系爭專利一平衡磁鐵40設在該
          軸管20之頂端，與一位在軸座33上之感磁部50對應磁
          吸，以維持該轉子30之轉動及啟動之平衡等。申請專
          利範圍第1 項之構造非為所屬技術領域中具有通常知
          識者依申請前證據3 技術所能輕易完成者，具進步性
          。」在此理由中，被告認定證據3 之內環磁鐵60及外
          環磁鐵66具有互補之磁性以產生一相互徑向吸力等。
          然而，如前述事實2 所述，系爭專利的感磁部並未界
          定是否具有磁性，因此，系爭專利「平衡磁鐵對應磁
          吸軸座上感磁部之一表面」的特徵（對應證據3 內環
          磁鐵60及外環磁鐵66具有互補之磁性）已為證據3 所
          揭示，如以下比較說明（見本院卷第21、22頁）。因
          此，證據3 在結合公知技藝（例如系爭專利的先前技
          術）的狀況下已足以證明系爭專利違反專利法第22條
          第4 項之規定，不具進步性。
          (甲)系爭專利之申請專利範圍第1 項（參系爭專利之第
            4 圖）：
            一種風扇馬達轉子之轉動平衡構造，其包含：一軸
            管20，其設於一定子10之中央，該軸管20 具 有一
            頂端，並可容置一軸承21；一轉子30，其設有一軸
            座33及一軸桿31，該軸座33位於該轉子30之內表面
            中央，該軸桿31由該軸座33向下延伸，並穿設於該
            軸管20之軸承中；一平衡磁鐵40，其設在該軸管20
            之頂端，且至少具有一表面；及一感磁部311 ，其
            固設在該轉子30之軸座20上，且至少具有一表面；
            其中該平衡磁鐵40之表面可對應磁吸該感磁部50之
            表面、以維持該轉子30之轉動及啟動之平衡。
          (乙)證據3 之揭示（參舉發證據3 之第2 圖）：
            第2 圖揭示外環磁鐵（68）；內環磁鐵（64）；以
            及內環磁鐵60及外環磁鐵66具有互補之磁性。
        原處分理由(七)略謂：「證據4 之複合式軸承構造第2A
          、3A及6A圖，內環體1 與外環體2 各具有相同磁性之
          磁鐵7 、8 ，以相互維持一斥力，第7B圖，磁鐵13與
          一外環體2 下端之另一磁鐵12具有相同磁性，以相互
          維持一斥力等。查證據4 內環體1 與外環體2 各具有
          相同磁性之磁鐵7 、8 ，以相互維持一斥力、磁鐵13
          與一外環體2 下端之另一磁鐵12具有相同磁性，以相
          互維持一斥力等…系爭專利一平衡磁鐵40設在該軸管
          20之頂端，與一位在軸座33上之感磁部50對應磁吸，
          以維持該轉子30之轉動及啟動之平衡等，申請專利範
          圍第1 項之構造非為所屬技術領域中具有通常知識者
          依申請前證據4 技術所能輕易完成者，具進步性。」
          惟，前述事實1 業已闡明，系爭專利的申請專利範圍
          第1 項除「軸管頂端之平衡磁鐵對應磁吸軸座上感磁
          部之一表面」（如系爭專利中參加人於背景說明中所
          承認之習知技術第1 圖) 為習知技術，又前述事實3
          亦闡明磁鐵與磁性物質之間理所當然互為相斥或相吸
          ，且此相斥／相吸作用為所屬技術領域中具有通常知
          識者利用申請時的通常知識即能予以置換。是故，如
          以下比較（見本院卷第23、24頁），所屬技術領域中
          具有通常知識者利用可利用舉發證據4 之第7B圖的教
          示來置換以達成系爭專利之申請專利範圍的特徵，因
          此系爭案違反專利法第22條第4 項之規定，不具進步
          性。
          (甲)系爭專利之申請專利範圍第1 項（參系爭專利之第
            4 圖：
            一種風扇馬達轉子之轉動平衡構造，其包含：一軸
            管20，其設於一定子10之中央，該軸管20具有一頂
            端，並可容置一軸承21；一轉子30，其設有一軸座
            33及一軸桿31，該軸座33位於該轉子30之內表面中
            央，該軸桿31由該軸座33向下延伸，並穿設於該軸
            管20之軸承中；一平衡磁鐵40，其設在該軸管20之
            頂端，且至少具有一表面；及一感磁部311 ，其固
            設在該轉子30之軸座20上，且至少具有一表面；其
            中該平衡磁鐵40之表面可對應磁吸該感磁部50之表
            面、以維持該轉子30之轉動及啟動之平衡。
          (乙)證據4 之揭示（參舉發證據4 之第7B圖）：
            發明名稱為「組合軸承結構」。第7B圖揭示一軸管
            （2 ）；一轉子，其設有一軸座及一軸桿（1 ）；
            一平衡磁鐵（18），其設在該軸管（2 ）之頂端且
            具有一表面；以及一感磁部（19），其固設在該轉
            子之軸座上且具有一表面。
        原處分理由(八)略謂：「證據5 用於馬達之被動式磁性
          軸承系統及永磁式心軸，一馬達100 之定子112 之端
          部設有一磁鐵環128 ，且該馬達100 之轉子117 設有
          相對於該磁鐵環128 之另一磁鐵環149 ，該二磁鐵環
          128 、149 可相互產生一吸力等…系爭專利軸管20之
          頂端設一平衡磁鐵40，與一位在軸座33上之感磁部50
          對應磁吸等非為所屬技術領域中具有通常知識者依證
          據5 馬達100 之定子112 之端部設有一磁鐵環128 ，
          轉子117 設有相對於該磁鐵環128 之另一磁鐵環149
          等所能輕易完成者，證據5 尚難證明系爭專利申請專
          利範圍第1 項不具進步性。」
          (甲)惟，證據5 係利用相對環設之磁鐵環128 及磁鐵環
            149 達成轉子117 轉動及啟動之平衡，如以下比較
            說明（見本院卷第25、26頁），因此，所屬技術領
            域中具有通常知識者利用可利用舉發證據5 的教示
            來置換以達成系爭專利之申請專利範圍的特徵，因
            此系爭專利違反專利法第22條第4項 之規定，不具
            進步性。
            A.系爭專利之申請專利範圍第1 項（參系爭專利之
              第4 圖）：
              一種風扇馬達轉子之轉動平衡構造，其包含：一
              軸管20，其設於一定子10之中央，該軸管20具有
              一頂端，並可容置一軸承21；一轉子30，其設有
              一軸座33及一軸桿31，該軸座33位於該轉子30之
              內表面中央，該軸桿31由該軸座33向下延伸，並
              穿設於該軸管20之軸承中；一平衡磁鐵40，其設
              在該軸管20 之 頂端，且至少具有一表面；及一
              感磁部311 ，其固設在該轉子30之軸座20上，且
              至少具有一表面；其中該平衡磁鐵40之表面可對
              應磁吸該感磁部50之表面、以維持該轉子30之轉
              動及啟動之平衡。
            B.證據5 之揭示（參舉發證據5 之第2 圖）：
              第2 圖揭示一定子（112 ）；一轉子（117 ）；
              定子（112 ）之端部設有一磁鐵環（128 ）；轉
              子（117 ）設有相對於該磁鐵環（128 ）之另一
              磁鐵環（149 ）；以及該二磁鐵環（128 、149
              ）可相互產生一吸力。
          (乙)證據5 之第4 圖及第5 圖實已揭示系爭專利不具新
            穎性及進步性：
            系爭專利申請專利範圍第1 項：「一種風扇馬達轉
            子之轉動平衡構造，其包含：一軸管，其設於一定
            子之中央，該軸管具有一頂端，並可容置一軸承；
            一轉子，其設有一軸座及一軸桿，該軸座位於該轉
            子之內表面中央，該軸桿由該軸座向下延伸，並穿
            設於該軸管之軸承中；一平衡磁鐵，其設在該軸管
            之頂端，且至少具有一表面；及一感磁部，其固設
            在該轉子之軸座上，且至少具有一表面；其中該平
            衡磁鐵之表面可對應磁吸該感磁部之表面、以維持
            該轉子之轉動及啟動之平衡」。原告曾經於舉發理
            由書第3 頁中指出「平衡磁鐵可對應磁吸感磁部已
            達到維持轉子轉動及啟動平衡的技術特徵，已由證
            據1 至11所揭露」，故被告應就所提之證據1 至11
            所揭示之說明書所有內容以及圖式詳加參酌，再與
            系爭案申請專利範圍第1 項進行比對，以判定系爭
            專利是否具有可專利性。查證據5 第4 圖揭示有「
            一馬達100 之轉子117 之軸座上固設有一磁鐵環41
            0 ，且該馬達100 之定子112 設有相對於該磁鐵環
            410 之另一磁鐵環，該兩磁鐵環因S 極與N 極相對
            ，可相互作用產生一吸力，以維持該轉子117 之轉
            動及啟動之平衡」，其實已揭示系爭專利申請專利
            範圍第1 項中之「…；一平衡磁鐵，其設在該軸管
            之頂端，且至少具有一表面；及一感磁部，其固設
            在該轉子之軸座上，且至少具有一表面；其中該平
            衡磁鐵之表面可對應磁吸該感磁部之表面、以維持
            該轉子之轉動及啟動之平衡」。因此證據5 已揭示
            系爭專利申請專利範圍第1 項中所述，該平衡磁鐵
            之表面可對應磁吸該感磁部之表面、以維持該轉子
            之轉動及啟動之平衡之相對配置關係，故系爭專利
            申請專利範圍第1 項顯然為已公開公知之技術或知
            識，其主要技術特徵缺乏有別於證據5 之結構上之
            新穎性及功效上之進步性，故系爭專利並無可專利
            性。另查證據5 第5 圖亦揭示有「一馬達100 之轉
            子117 之軸座上固設有一磁鐵環410 ，且該馬達10
            0 之定子112 設有相對於該磁鐵環410 之另一磁鐵
            環，該兩磁鐵環因S 極與N 極相對，可相互作用產
            生一吸力，以維持該轉子117 之轉動及啟動之平衡
            」，其實已揭示系爭專利申請專利範圍第1 項中之
            「…；一平衡磁鐵，其設在該軸管之頂端，且至少
            具有一表面；及一感磁部，其固設在該轉子之軸座
            上，且至少具有一表面；其中該平衡磁鐵之表面可
            對應磁吸該感磁部之表面、以維持該轉子之轉動及
            啟動之平衡」。因此證據5 已揭示系爭專利申請專
            利範圍第1 項中所述，該平衡磁鐵之表面可對應磁
            吸該感磁部之表面、以維持該轉子之轉動及啟動之
            平衡之相對配置關係，故系爭專利申請專利範圍第
            1 項顯然為已公開公知之技術或知識，其主要技術
            特徵缺乏有別於證據5 之結構上之新穎性及功效上
            之進步性，故系爭專利並無可專利性（見本院卷第
            144 至146 頁：系爭專利第4 圖與證據5 第4 圖、
            第5 圖之比對）。綜上所述，系爭專利之申請專利
            範圍第1 項及主要技術特徵均被證據5 所揭露，因
            此系爭專利縱有細節變化亦為所屬技術領域中具有
            通常知識者，參閱申請前之先前技術所能輕易完成
            且未增進任何功效。故系爭專利違反專利法22條甚
            明。
        原處分理由(九)中謂：「證據6 被動式磁性軸承系統具
          有一靜止部22、32及一可轉動部24、34，該靜止部及
          可轉動部於相對位置各設有一磁鐵，以相互產生一磁
          力。查證據六磁性軸承系統具有一靜止部22、32及一
          可轉動部24、34該靜止部及可轉動部於相對位置各設
          有一磁鐵，以相互產生一磁力等…系爭專利平衡磁鐵
          40設在該軸管20之頂端，與一位在軸座33上之感磁部
          50對應磁吸，非為所屬技術領域中具有通常知識者依
          證據6 靜止部22、32及一可轉動部24、34於相對位置
          各設有一磁鐵所能輕易完成者，證據6 尚難證明系爭
          專利申請專利範圍第1 項不具進步性。」惟，被告此
          項理由並不正確，參照以下舉發證據6 之圖式第2a圖
          與系爭專利之申請專利範圍第1 項之相較（見本院卷
          第27、28頁）：「軸管（222 ）頂端之平衡磁鐵（22
          4 ）對應磁吸軸座（242 ）上感磁部（244 ）之一表
          面」，即該專利範圍別於習知技術的特徵已由舉發證
          據6 中所揭示。又，在原處分理由(九)中，被告已同意
          舉發證據6 「靜止部及可轉動部於相對位置各設有一
          磁鐵，以相互產生一磁力」，又如前述事實2 所述，
          系爭專利的感磁部並未界定是否具有磁性。因此，系
          爭專利違反專利法第22條第4 項之規定，不具進步性
          。
          (甲)系爭專利之申請專利範圍第1 項（參系爭專利之第
            4 圖）：
            一種風扇馬達轉子之轉動平衡構造，其包含：一軸
            管20，其設於一定子10之中央，該軸管20 具 有一
            頂端，並可容置一軸承21；一轉子30，其設有一軸
            座33及一軸桿31，該軸座33位於該轉子30 之 內表
            面中央，該軸桿31由該軸座33向下延伸，並穿設於
            該軸管20之軸承中；一平衡磁鐵40，其設在該軸管
            20之頂端，且至少具有一表面；及一感磁部311 ，
            其固設在該轉子30之軸座20上，且至少具有一表面
            ；其中該平衡磁鐵40之表面可對應磁吸該感磁部50
            之表面、以維持該轉子30之轉動及啟動之平衡。
          (乙)證據6 之揭示（參舉發證據6 之第2a圖）：
            第2a圖揭示一軸管（222 ）；轉子設有軸座（242
            ）以及軸桿（10），軸桿（10）由該軸座（242 ）
            向下延伸，並穿設於該軸管（222 ）之軸承中；一
            磁鐵（224 ）；另一磁鐵（244 ）固設於軸座（24
            2 ）；以及磁鐵（224 ）與另一磁鐵（244 ）對應
            磁吸。
        原處分理由(十)略謂：「查證據7 固定磁鐵11及旋轉磁
          鐵12分別設在固定軛10及旋轉軛5 之相對向部，且與
          旋轉軸4 形成傾斜並以同極之磁極形成相對向等…系
          爭專利平衡磁鐵40設在該軸管20之頂端，與一位在軸
          座33 上 之感磁部50對應磁吸，非為所屬技術領域中
          具有通常知識者依證據7 固定磁鐵11及旋轉磁鐵12與
          旋轉軸4 形成傾斜並以同極之磁極形成相對向等所能
          輕易完成者，證據7 尚難證明系爭專利申請專利範圍
          第1 項不具進步性。」惟，舉發證據7 係利用相對向
          設置之固定磁鐵11及旋轉磁鐵12，如以下比較說明（
          見本院卷第28、29頁），相較於系爭專利申請專利範
          圍第1項 之「軸管頂端之平衡磁鐵對應磁吸軸座上感
          磁部之一表面」，證據7 之旋轉磁鐵12相當於未界定
          是否具有磁性之感磁部，以及固定磁鐵11與旋轉磁鐵
          12之間的磁斥力為可輕易置換之技術手段，如前述事
          實2及3所述，系爭專利違反專利法第22條第4 項之規
          定，故不具進步性。
          (甲)系爭專利之申請專利範圍第1 項（參系爭專利之第
            4 圖）：
            一種風扇馬達轉子之轉動平衡構造，其包含：一軸
            管20，其設於一定子10之中央，該軸管20 具 有一
            頂端，並可容置一軸承21；一轉子30，其設有一軸
            座33及一軸桿31，該軸座33位於該轉子30之內表面
            中央，該軸桿31由該軸座33向下延伸，並穿設於該
            軸管20之軸承中；一平衡磁鐵40，其設在該軸管20
            之頂端，且至少具有一表面；及一感磁部311 ，其
            固設在該轉子30之軸座20上，且至少具有一表面；
            其中該平衡磁鐵40之表面可對應磁吸該感磁部50之
            表面、以維持該轉子30之轉動及啟動之平衡。
          (乙)證據7 之揭示（參舉發證據7 之第2 圖《部分》）
            ：
            第2 圖揭示一軸管（9 ）；轉子設有軸桿（圖式未
            有元件標號）向下延伸，並穿設於該軸管（9 ）之
            軸承（6 ）中；一磁鐵（11）設於軸管（9 ）；以
            及另一磁鐵（12）固設於軸桿。
        原處分理由(十一)略謂：「查證據8 磁氣軸承裝置其磁鐵
          6a、7a；6b、7b之相向的磁氣斥力，使旋轉軸5 浮起
          等…系爭專利平衡磁鐵40設在該軸管20之頂端，與一
          位在軸座33上之感磁部50對應磁吸，非為所屬技術頜
          域中具有通常知識者依證據8 磁鐵6a、7a；6b、7b之
          相向的磁氣斥力，使旋轉軸5 浮起等所能輕易完成者
          ，證據8 尚難證明系爭專利申請專利範圍第1 項不具
          進步性。」惟，系爭專利申請專利範圍第1 項之「軸
          管頂端之平衡磁鐵對應磁吸軸座上感磁部之一表面」
          相較於舉發證據8 係利用相對向設置磁鐵6a、7a及6b
          、7b之的磁氣斥力固定旋轉軸5 ，如以下比較說明所
          示，為可輕易置換之技術手段，如前述事實2 及3 所
          述。因此，系爭專利違反專利法第22條第4 項之規定
          ，不具進步性。
          (甲)系爭專利之申請專利範圍第1 項（參系爭專利之第
            4 圖）：
            一種風扇馬達轉子之轉動平衡構造，其包含：一軸
            管20，其設於一定子10之中央，該軸管20 具 有一
            頂端，並可容置一軸承21；一轉子30，其設有一軸
            座33及一軸桿31，該軸座33位於該轉子30之內表面
            中央，該軸桿31由該軸座33向下延伸，並穿設於該
            軸管20之軸承中；一平衡磁鐵40，其設在該軸管20
            之頂端，且至少具有一表面；及一感磁部311 ，其
            固設在該轉子30之軸座20上，且至少具有一表面；
            其中該平衡磁鐵40之表面可對應磁吸該感磁部50之
            表面、以維持該轉子30之轉動及啟動之平衡。
          (乙)證據8 之揭示（參舉發證據8 之第2 圖）：
            第2 圖揭示一平衡磁鐵（7a、7b）；另一磁鐵（6a
            、6b）；以及磁鐵（7a對應6a、7b對應6b）之間具
            有交互作用。
        原處分理由(十二)略謂：「證據9 磁氣軸承及馬達，該第
          一內磁件16係由板件12及磁鐵14構成，第二內磁件22
          係由板件18及磁鐵20構成，且其分別相對向的固設一
          第一外磁件28及第二外磁件30；第一內磁件16與第一
          外磁件28之間，及第二內磁件22與第二外磁件30之間
          產生相互排斥之斥磁力等…系爭專利平衡磁鐵40設在
          該軸管20之頂端與一位在軸座33上之感磁部50對應磁
          吸，非為所屬技術領域中具有通常知識者依證據9 第
          一內磁件16與第一外磁件28之間，及第二內磁件22與
          第二外磁件30之間產生相互排斥之斥磁力等所能輕易
          完成者，證據9 尚難證明系爭專利申請專利範圍第1
          項不具進步性。」；惟，現行審查基準已說明「審查
          進步性時，得以多份引證文件中之全部或部分技術內
          容的組合，或一份引證文件中之部分技術內容的組合
          …」，因此，被告以舉發證據9 圖式第1 圖之整體認
          定系爭專利技術特徵「非為所屬技術領域中具有通常
          知識者依證據9 第一內磁件16與第一外磁件28之間，
          及第二內磁件22與第二外磁件30之間產生相互排斥之
          斥磁力等所能輕易完成者」，實有違誤。參照本院卷
          第32、33頁，為舉發證據9 第1 圖之部分與系爭專利
          之申請專利範圍第1 項相較：「軸管（24）頂端之平
          衡磁鐵（28、28a ）對應軸座（12）上感磁部（相當
          於圖11之14及14a ）之一表面具有一磁力」，即該專
          利範圍有別於習知技術的特徵已由舉發證據9 中所揭
          示。又如前述事實3 所述，磁鐵與感磁元件之間為相
          斥或相吸作用為所屬技屬領域中具有通常知識者即能
          予以置換，因此系爭專利違反專利法第22條第4 項之
          規定，不具進步性。
          (甲)系爭專利之申請專利範圍第1 項（參系爭專利之第
            4 圖）：
            一種風扇馬達轉子之轉動平衡構造，其包含：一軸
            管20，其設於一定子10之中央，該軸管20具有一頂
            端，並可容置一軸承21；一轉子30，其設有一軸座
            33及一軸桿31，該軸座33位於該轉子30之內表面中
            央，該軸桿31由該軸座33向下延伸，並穿設於該軸
            管20之軸承中；一平衡磁鐵40，其設在該軸管20之
            頂端，且至少具有一表面；及一感磁部311 ，其固
            設在該轉子30之軸座20上，且至少具有一表面；其
            中該平衡磁鐵40之表面可對應磁吸該感磁部50之表
            面、以維持該轉子30之轉動及啟動之平衡。
          (乙)證據9 之揭示（參舉發證據9 之第1 圖《部分》）
            ：
            第1 圖揭示軸管（24），可容置軸承（26）；轉子
            設有軸座（12）；磁鐵（28、28a ）設置於軸管（
            24）之頂端；磁鐵（14、14a ）設置於軸座（12）
            ；以及磁鐵（28對於14、28a 對於14a ）具有交互
            作用。
        原處分理由(十四)略謂：「證據11馬達之軸承裝置於馬達
          之定子側與轉子側設置相互向推力方向及半徑方向相
          對向的定子側磁鐵8 、8'、21、21、24、26、26、28
          及轉子側磁鐵3 、4 、4'，並使其相對向之面具相同
          之磁極，利用磁鐵間之斥力，使轉子部形成非接觸之
          支撐等。查證據11軸承裝置於定子側與轉子側設置相
          互向推力方向及半徑方向相對向的定子側磁鐵及轉子
          側磁鐵，並使其相對向之面具相同之磁極，利用磁鐵
          間之斥力，使轉子部形成非接觸之支撐等…系爭專利
          平衡磁鐵40設在該軸管20之頂端，與一位在軸座33之
          感磁部50對應磁吸，以維持該轉子30之轉動及啟動之
          平衡等，申請專利範圍第1 項非為所屬技術領域中具
          有通常知識者依申請前證據11技術所能輕易完成者，
          具進步性」。惟，現行審查基準已說明「審查進步性
          時，得以多份引證文件中之全部或部分技術內容的組
          合，或一份引證文件中之部分技術內容的組合…」，
          因此被告以舉發證據11圖式第2 圖之整體認定系爭專
          利技術特徵「非為所屬技術領域中具有通常知識者依
          申請前證據11技術所能輕易完成者」，實有違誤。參
          照以下列表（見本院卷第34、35頁），為舉發證據11
          之第5 圖與系爭專利之申請專利範圍第1 項之比較：
          「軸管頂端之平衡磁鐵（23）對應磁吸軸座上感磁部
          （24）之一表面」，特別是磁鐵23及24之間的相對面
          31a 為對應磁吸，即磁鐵23的N 極對應磁鐵24之S 極
          。由於系爭專利有別於習知技術的特徵已由舉發證據
          11所揭示，因此違反專利法第22條第4 項之規定，不
          具進步性。
          (甲)系爭專利之申請專利範圍第1 項（參系爭專利之第
            4 圖）：
            一種風扇馬達轉子之轉動平衡構造，其包含：一軸
            管20，其設於一定子10之中央，該軸管20 具 有一
            頂端，並可容置一軸承21；一轉子30，其設有一軸
            座33及一軸桿31，該軸座33位於該轉子30之內表面
            中央，該軸桿31由該軸座33向下延伸，並穿設於該
            軸管20之軸承中；一平衡磁鐵40，其設在該軸管20
            之頂端，且至少具有一表面；及一感磁部311 ，其
            固設在該轉子30之軸座20上，且至少具有一表面；
            其中該平衡磁鐵40之表面可對應磁吸該感磁部50之
            表面、以維持該轉子30之轉動及啟動之平衡。
          (乙)證據11之揭示（參舉發證據11之第5 圖）：
            第5 圖揭示軸管頂端之平衡磁鐵（23）對應磁吸軸
            座上感磁部（24）之一表面。平衡磁鐵（23）對應
            磁吸軸座上感磁部（24）之表面。
        原處分理由(十五)略謂：「系爭專利平衡磁鐵40設在該軸
          管20之頂端，與一位在軸座33之感磁部50對應磁吸，
          以維持該轉子30之轉動及啟動之平衡等，申請專利範
          圍第1 項之構造非為所屬技術領域中具有通常知識者
          依申請前結合證據1 至證據11等技術所能輕易完成者
          ，具進步性。」惟，基於以上理由說明，熟悉該項技
          術者可以輕易地結合舉發證據1 至9 、11而完成系爭
          專利之「軸管頂端之平衡磁鐵對應磁吸軸座上感磁部
          之一表面」。由此更確實證明依據專利法第22條第4
          項規定，系爭專利申請專利範圍第1 項不具進步性。
          由此可知，被告未實際依據專利法第22條第4 項以及
          專利審查基準第1-2-20頁第2 行至第19行的規定，來
          判斷系爭專利申請專利範圍第1 項是否具有進步性，
          實已違反「依法行政」之原則。
    2.被告未依逐項審查之規定來審查申請專利範圍第2 至15項
      ，具有「理由不備」之行政瑕疵：
      關於原處分理由(十六)，被告係因誤認為系爭專利申請專利範
      圍第1 項具進步性，才斷定系爭專利申請專利範圍第2 項
      至第15項具有進步性。然而，由前述理由可以清楚得知，
      系爭專利申請專利範圍第1 項不具進步性，故被告所持之
      理由並不成立。且關於系爭專利申請專利範圍第2 項至第
      15項為何不具有進步性之理由，原告已詳述於舉發理由書
      中，在此不予贅述。而被告未依法對於申請專利範圍第1
      項之進步性判斷錯誤在先，復對申請專利範圍第2 項至第
      15項之是否具進步性亦未有具體之說明理由，實已違反「
      明白說明理由」之義務，已構成「理由不備」之行政瑕疵
      。
    3.綜上所述，被告係以系爭專利申請專利範圍第1 項之技術
      ，未實際以舉發證據1 至9 及11等相互結合進行進步性之
      判斷，實已違反專利法第22條第4 項及專利審查基準等規
      定，原處分顯有違誤；且原告以證據1 至9 、證據11及習
      知技術（如系爭專利之先前技術）之技術內容相互組合後
      ，係足以完整揭露系爭專利之全部特徵。因此，原處分及
      訴願決定皆有疏失，而系爭專利之設計顯然為熟習該項技
      術者所能輕易推知，因此，系爭專利不具有進步性，無庸
      置疑。
  (二)被告主張：
    1.起訴理由壹、三、1 略謂：證據1 之二磁鐵C 具有相對端
      面42具有相同磁性之磁極，相當於系爭專利平衡磁鐵和感
      應部，為所屬技術領域中具有通常知識者依申請前之先前
      技術所能輕易完成，不具進步性云云。查系爭專利感磁部
      50如其說明書第11頁第5 行「感磁部50係由導磁材料製成
      」，其和證據1 磁鐵C 不同；系爭專利說明書第6 頁「先
      前技術」感磁金屬片位於轉子之內表面，尺寸過大、第7
      頁感磁金屬片位於定子底部，極易漏磁或短路、第8 頁永
      久磁鐵或平衡片皆位於外定子組之中心孔內，有干擾交變
      激磁缺失，合先敘明；系爭專利轉子30軸桿31由軸座3 向
      下延伸，並穿設於軸管20之軸承21等構造係用於風扇馬達
      轉子之轉動平衡，和證據1 單純磁性運用之磁性軸承不同
      ，系爭專利平衡磁鐵40設在軸管20之頂端、感磁部50固設
      在轉子30之軸座33等特定位置的界定，並非為所屬技術領
      域中具有通常知識者依證據1 兩磁鐵C 具有相對端面42具
      有相同磁性之磁極所能輕易完，系爭專利可避免習知風扇
      馬達漏磁，並可達二維磁吸及防止灰塵接觸軸，具進步性
      。
    2.起訴理由壹、三、2 謂：證據2 定子20磁鐵11、15以N 、
      S 極和固定件6 磁鐵10、14之S 、N 極相互產生一磁吸力
      ，相當於系爭專利平衡磁鐵和感應部，為所屬技術領域中
      具有通常知識者依申請前之先前技術所能輕易完成，不具
      進步性；系爭專利未界定感磁部是否具有磁性，其「軸管
      20之頂端之平衡磁鐵40對應磁吸軸座33上感磁部50之一表
      面」不具進步性云云。查系爭專利感磁部50如其說明書第
      11頁第5 行「感磁部50係由導磁材料製成」，其和證據2
      磁鐵10、11不同；證據2 磁浮軸承定子20及固定件6 、8
      之相對二端各具有一磁鐵10、11、14、15以相互產生一排
      斥力等、和系爭專利一平衡磁鐵40設在該軸管20之頂端，
      與一位在軸座33上之感磁部50對應磁吸等相較，兩者技術
      手段不同，系爭專利平衡磁鐵40設在軸管20之頂端、感磁
      部50固設在轉子30之軸座33等特定位置的界定，可避免習
      知風扇馬達漏磁，並可達二維磁吸及防止灰塵接觸軸，非
      為所屬技術領域中具有通常知識者依申請前之先前技術所
      能輕易完成者，具進步性。
    3.起訴理由壹、三、3 謂：系爭專利未界定感磁部是否具有
      磁性，其「平衡磁鐵40對應磁吸軸座33上感磁部50之一表
      面」不具進步性云云。查系爭專利感磁部50如其說明書第
      11頁第5 行「感磁部50係由導磁材料製成」，其和證據3
      內環磁鐵60及外環磁鐵66不同；證據3 光學偏針儀內環磁
      鐵60及外環磁鐵66具有互補之磁性，以產生一相互徑向吸
      力等、和系爭專利一平衡磁鐵40設在該軸管20之頂端，與
      一位在軸座33上之感磁部50對應磁吸等相較，兩者技術手
      段不同，系爭專利平衡磁鐵40設在軸管20之頂端、感磁部
      50固設在轉子30之軸座33等特定位置的界定，可避免習知
      風扇馬達漏磁，並可達二維磁吸及防止灰塵接觸軸，非為
      所屬技術領域中具有通常知識者結合證據3 和公知技藝等
      先前技術所能輕易完成者，具進步性。
    4.起訴理由壹、三、4 謂：證據4 第7B圖，平衡磁鐵13設在
      軸管2 之頂端且具有一表面，感磁部19固設在軸桿1 上且
      具有一表面，系爭專利不具進步性云云。查證據4 內環體
      l 與外環體2 各具有相同磁性之磁鐵7 、8 ，以相互維持
      一斥力、磁鐵13與一外環體2 下端之另一磁鐵12具有相同
      磁性，以相互維持一斥力等、和系爭專利一平衡磁鐵40設
      在該軸管20之頂端，與一位在軸座33上之感磁部50對二手
      段不同，系爭專利平衡磁鐵40設在軸管20之頂端、感磁部
      50固設在轉子30之軸座33等特定位置的界定，可避免習知
      風扇馬達漏磁，並可達二維磁吸及防止灰塵接觸軸，非為
      所屬技術領域中具有通常知識者依申請前之先前技術所能
      輕易完成者，具進步性。
    5.起訴理由壹、三、5 謂：系爭專利為所屬技術領域中具有
      通常知識者依證據5 馬達100 之定子112 之端部設有一磁
      鐵環128 ，轉子117 設有相對於該磁鐵環128 之另一磁鐵
      環149 等申請前之先前技術所能輕易完成，不具進步性云
      云。查證據5 馬達100 之定子112 之端部設有一磁鐵環12
      8 ，轉子117 設有相對於該磁鐵環128 之另一磁鐵環149
      ，該二磁鐵環128 、149 可相互產生一吸力等、和系爭專
      利軸管20之頂端設一平衡磁鐵40，與一位在軸座33上之感
      磁部50對應磁吸等相較，兩者整體構造、空間型態不同；
      系爭專利平衡磁鐵40設在軸管20之頂端、感磁部50固設在
      轉子30之軸座33等特定位置的界定，可避免習知風扇馬達
      漏磁，並可達二維磁吸及防止灰塵接觸軸，非為所屬技術
      領域中具有通常知識者依申請前之先前技術所能輕易完成
      者，具進步性。
    6.起訴理由壹、三、6 謂：系爭專利未界定感磁部是否具有
      磁性，證據6 「軸管222 頂端之平衡磁鐵224 對應磁吸軸
      承242 上感應部244 之一表面」等可證明系爭專利不具進
      步性云云。查系爭專利感磁部50如其說明書第11頁第5 行
      「感磁部50係由導磁材料製成」，其和證據6 磁鐵不同；
      證據6 磁性軸承系統具有一靜止部22、32及一可轉動部24
      、34該靜止部及可轉動部於相對位置各設有一磁鐵，以相
      互產生一磁力等、和系爭專利風扇馬達轉子之轉動平衡構
      造，於軸管20之頂端設一平衡磁鐵40，與一位在軸座33上
      之感磁部50對應磁吸等相較，兩者整體構造不同，系爭專
      利平衡磁鐵40設在軸管20之頂端、感磁部50固設在轉子30
      之軸座33等特定位置的界定，可避免習知風扇馬達漏磁，
      並可達二維磁吸及防止灰塵接觸軸，非為所屬技術領域中
      具有通常知識者依申請前之先前技術所能輕易完成者，具
      進步性。
    7.起訴理由壹、三、7 謂：系爭專利未界定感磁部是否具有
      磁性，證據7 固定磁鐵11及旋轉磁鐵12之間的磁斥力可輕
      易置換等可證明系爭專利不具進步性云云。查系爭專利感
      磁部50如其說明書第11頁第5 行「感磁部50係由導磁材料
      製成」，其和證據7 固定磁鐵11及旋轉磁鐵12不同；證據
      7 固定磁鐵11及旋轉磁鐵12分別設在固定軛10及旋轉軛5
      之相對向部，且與旋轉軸4 形成傾斜並以同極之磁極形成
      相對向等、和系爭專利於軸管20之頂端設一平衡磁鐵40，
      與一位在軸座33上之感磁部50對應磁吸等相較，兩者整體
      構造不同，系爭專利平衡磁鐵40設在軸管20之頂端、感磁
      部50固設在轉子30之軸座33等特定位置的界定，可避免習
      知風扇馬達漏磁，並可達二維磁吸及防止灰塵接觸軸，非
      為所屬技術領域中具有通常知識者依申請前之先前技術所
      能輕易完成者，具進步性。
    8.起訴理由壹、三、8 謂：證據8 磁鐵6a、7a及6b、7b之磁
      氣斥力固定旋轉軸5 等可證明系爭專利不具進步性云云。
      查證據8 磁氣軸承裝置其磁鐵6a、7a；6b、7b之相向的磁
      氣斥力，使旋轉軸5 浮起等、和系爭專利於軸管20之頂端
      設一平衡磁鐵40，與一位在軸座33上之感磁部50對應磁吸
      等相較，兩者整體構造不同，系爭專利平衡磁鐵40設在軸
      管20之頂端、感磁部50固設在轉子30之軸座33等特定位置
      的界定，可避免習知風扇馬達漏磁，並可達二維磁吸及防
      止灰塵接觸軸，非為所屬技術領域中具有通常知識者依申
      請前之先前技術所能輕易完成者，具進步性。
    9.起訴理由壹、三、9 謂：證據9 軸管24頂端平衡磁鐵28、
      28a 對應磁吸軸座12上感應部14、14a 之一表面」等可證
      明系爭專利不具進步性云云。查系爭專利轉子30軸桿31由
      軸座3 向下延伸，並穿設於軸管20之軸承21等構造係用於
      風扇馬達轉子之轉動平衡等、和證據9 第一內磁件16與第
      一外磁件28之間，及第二內磁件22與第二外磁件30之間產
      生相互排斥之斥磁力等整體為一軸承構造，兩者整體技術
      手段不同，系爭專利平衡磁鐵40設在軸管20之頂端、感磁
      部50固設在轉子30之軸座33等特定位置的界定，可避免習
      知風扇馬達漏磁，並可達二維磁吸及防止灰塵接觸軸，非
      為所屬技術領域中具有通常知識者依申請前之先前技術所
      能輕易完成者，具進步性。
    10.起訴理由壹、三、10謂：證據11第5 圖「軸管頂端之平衡
      磁鐵23對感磁吸軸座上感磁部24之一表面」等可證明系爭
      專利不具進步性云云。查證據11第5 圖剖面呈L 型互置之
      磁鐵23、24等、和系爭專利風扇馬達轉子之轉動平衡構造
      ，於軸管20之頂端設一平衡磁鐵40，與一位在軸座33上之
      感磁部50對應磁吸等相較，兩者整體構造不同，系爭專利
      平衡磁鐵40設在軸管20之頂端、感磁部50固設在轉子30之
      軸座33等特定位置的界定，可避免習知風扇馬達漏磁，並
      可達二維磁吸及防止灰塵接觸軸，非為所屬技術領域中具
      有通常知識者依申請前之先前技術所能輕易完成者，具進
      步性。
    11.起訴理由壹、三、11謂：系爭專利「軸管20之頂端之平衡
      磁鐵40對應磁吸軸座33上感磁部50之一表面」，為所屬技
      術領域中具有通常知識者結合證據1 至9 、11等可輕易的
      完成，系爭專利申請專利範圍第1 項不具進步性云云。查
      系爭專利申請專利範圍第1 項：一種風扇馬達轉子之轉動
      平衡構造，其包含：一軸管20其設於一定子10之中央，該
      軸管20具有一頂端，並可容置一軸承21；一轉子30，其設
      有一軸座33及一軸桿31，該軸座33位於該轉子30之內表面
      中央，該軸桿31由該軸座33下延伸，並穿設於該軸管20之
      軸承21中；一平衡磁鐵40，其設在該軸管20之頂端，且至
      少具有一表面；及一感磁部50，其固設在該轉子30之軸座
      33上，且至少具有一表面；其中該平衡磁鐵40之表面可對
      應磁吸該感磁部50之表面，以維持該轉子30之轉動及啟動
      之平衡等、並無法由證據1 至9 、證據11等輕易組合而得
      ，系爭專利平衡磁鐵40設在軸管20之頂端、感磁部50固設
      在轉子30之軸座33等特定位置的界定，可避免習知風扇馬
      達漏磁，並可達二維磁吸及防止灰塵接觸軸，非為所屬技
      術領域中具有通常知識者依申請前之先前技術所能輕易完
      成者，具進步性。
    12.起訴理由貳謂：審定書理由(十六)有理由不備之行政瑕疵云云
      。查證據1 至11既無法證明系爭專利申請專利範圍第1 項
      不具進步性，系爭專利申請專利範圍第2 至15項等附屬項
      ，為第1 項為獨立特徵部分技術內容之詳加界定，亦符專
      利要件。
    13.起訴理由參謂：系爭專利申請專利範圍第1 項未實際以證
      據1 至9 、11等相互結合進行進步性之判斷，有違專利審
      查基準之規定；系爭專利申請專利範圍第1 項為所屬技術
      領域中具有通常知識者結合證據1 至9 、11等可輕易的完
      成，不具進步性云云。查舉發審定書理由(四)至(十四)配合理由
      (十五)「系爭專利申請專利範圍第1 項：…軸管20具有一頂端
      ，並可容置一軸承21…轉子30…軸桿31由該軸座33下延伸
      ，並穿設於該軸管20之軸承21中…平衡磁鐵40，其設在該
      軸管20之頂端，且至少具有一表面…感磁部50，其固設在
      該轉子30之軸座33上，且至少具有一表面…平衡磁鐵40之
      表面可對應磁吸該感磁部50之表面，以維持該轉子30之轉
      動及啟動之平衡等、並無法由證據1 至證據11等輕易組合
      而得，系爭專利平衡磁鐵40設在該軸管20之頂端，與一位
      在軸座33之感磁部50對應磁吸，以維持該轉子30之轉動及
      啟動之平衡等，非為所屬技術領域中具有通常知識者依申
      請前之先前技術所能輕易完成者，具進步性。」難謂有違
      專利審查基準之規定。
  (三)參加人主張：
    1.原處分並無事實認定及進步性判斷之違誤：
      (1)原告起訴理由3 之1 主張：「舉發證據1 之『磁懸浮軸
        承設有二圓柱狀磁鐵C ，其中該二磁鐵C 之相對端面42
        具有相同磁性之磁極，以提供該軸承之一縱向排斥力』
        。證據1 之二磁鐵C 之相對端面42係相當於系爭專利之
        平衡磁鐵以及感磁部。然而，磁鐵與磁性物質之間的相
        斥／相吸作用為所屬技術領域中具有通常知識者即可置
        換。由於系爭專利係由其所屬技術領域中具有通常知識
        者依申請前之先前技術顯能輕易完成，…」云云。惟查
        ：
        證據1 揭示有「第11圖表示一用於一電錶之低懸浮軸
          承，且該電錶具有第5 圖之磁鐵配置。圓柱狀磁鐵C
          結合於垂直軸或軸桿66之末端，該軸桿66承載轉盤68
          ，且該軸桿66之上端緊密結合於一習知導引軸承（未
          繪示），以避免其產生徑向位移。圓柱狀磁鐵C 係固
          定地結合於由非磁性材料製成之軸管70。軸管70之設
          置係用以供相對水平框架72之垂直調節，且可透過螺
          絲74固定於調校位置。軸管70具有一中央孔76，一軸
          承銷78穿設於該中央孔76，且該軸承銷78之底端藉由
          栓塞80固定於該軸管70。一軸承環82設置於圓柱狀磁
          鐵C 之中央穿孔內」（見本院卷第130頁）。
        被告認定：「證據1 磁懸浮軸承設有二圓柱狀磁鐵C
          ，該二磁鐵C 之相對端面42具有相同磁性之磁極，以
          提供該軸承之一縱向排斥力」。
        而系爭專利申請專利範圍第1 項之「一平衡磁鐵40設
          在該軸管20之頂端，與一位在軸座33上之感磁部50對
          應磁吸，以維持該轉子30之轉動及啟動之平衡」。
        查證據1 之「二磁鐵C 之相對端面42具有相同磁性之
          磁極，以提供該軸承之一縱向排斥力」，與系爭專利
          之「一平衡磁鐵40設在該軸管20之頂端，與一位在軸
          座33上之感磁部50對應磁吸」相較，二者在構造、技
          術手段方面均不同，且系爭專利另外具有「維持該轉
          子30之轉動及啟動之平衡」之功效。因此，系爭專利
          申請專利範圍第1 項之構造非為所屬技術領域中具有
          通常知識者依申請前證據1 之技術所能輕易完成，證
          據1 並無法證明系爭專利申請專利範圍第1 項不具進
          步性。
      (2)原告起訴理由3 之2 主張：「證據2 定子20及固定件6
        、8 之相對二端之磁鐵10、11、14、15係相當於系爭專
        利之平衡磁鐵以及感磁部。然而，磁鐵與磁性物質之間
        的相斥／相吸作用為所屬技術領域中具有通常知識者即
        可置換。由於系爭專利係由其所屬技術領域中具有通常
        知識者依申請前之先前技術顯能輕易完成，…」云云。
        惟查：
        證據2 揭示有「一轉子2 設有一軸桿4 ，該軸桿4 固
          定於一軸向並列之該碟型固定件6 、8 。該碟型固定
          件6 、8 分別作為磁鐵10、14之承載部。磁鐵10、14
          結合磁鐵11、15，設置於定子20之中央並分別形成磁
          性系統12、16。磁性系統12之磁鐵10、11，及磁性系
          統16之磁鐵14、15，係以垂直於其外表面之方向被磁
          化，以與所處之磁性系統中所對應之磁極分別產生相
          吸或相斥」（見本院卷第131頁）。
        被告認定：「證據2 之磁浮軸承具有二碟型固定件6
          、8 及一定子20，該定子20及固定件6 、8 之相對二
          端各具有一磁鐵10、11、14、15以相互產生一排斥力
          」。
        而系爭專利申請專利範圍第1 項之「一平衡磁鐵40設
          在該軸管20之頂端，與一位在軸座33上之感磁部50對
          應磁吸，以維持該轉子30之轉動及啟動之平衡」。
        查證據2 之「定子20及固定件6 、8 之相對二端各具
          有一磁鐵10、11、14、15以相互產生一排斥力」，與
          系爭專利之「一平衡磁鐵40設在該軸管20之頂端，與
          一位在軸座33上之感磁部50對應磁吸」相較，二者在
          構造、技術手段方面均不同，且系爭專利另外具有「
          維持該轉子30之轉動及啟動之平衡」之功效。因此，
          系爭專利申請專利範圍第1 項之構造非為所屬技術領
          域中具有通常知識者依申請前證據2 之技術所能輕易
          完成，證據2 無法證明系爭專利申請專利範圍第1 項
          不具進步性。
      (3)原告起訴理由3 之3 主張：「證據3 之內環磁鐵60及外
        環磁鐵66具有互補之磁性以產生一相互徑向吸力等。系
        爭專利『平衡磁鐵對應吸磁軸座上感磁部之一表面』的
        特徵（對應證據3 內環磁鐵60及外環磁鐵66具有互補之
        磁性）已為證據3 所揭示。因此，證據3 在結合公知技
        藝（例如系爭專利的先前技術）的狀況下已足以證明系
        爭專利不具進步性。…」云云。惟查：
        原告於專利舉發理由書並未載有「證據3 在結合公知
          技藝（例如系爭專利的先前技術）的狀況下已足以證
          明系爭專利不具進步性」之主張，合先說明。
        證據3 之「內環磁鐵60設置於圓筒44之底部並被穩固
          支撐於圓筒44之一肩部62及一緊固環64之間，該緊固
          環64對應該圓筒44之底部。該些內環磁鐵60係由環狀
          永久磁鐵組成，該環狀永久磁鐵具有同軸心地結合於
          該圓筒44之內環周面及具有磁極之外環周面。該內環
          磁鐵60之外環周面被磁化為S 極及N 極。外環磁鐵66
          緊密結合於一凹部68，該凹部68設置於下殼座30之底
          部。該些外環磁鐵66係由環狀永久磁鐵組成，該環狀
          永久磁鐵具有一內環周面及一外環周面，該內環周面
          係透過一間隙與該內環磁鐵60之外環周面相面對，該
          外環周面結合於該凹部68。該外環磁鐵66之內環周面
          被磁化為S 極及N 極，且磁化之圖案係與該內環磁鐵
          60之外環周面的磁極相反，以於內環磁鐵60及外環磁
          鐵66之間產生吸磁力」（見本院卷第132頁）。
        被告認定：「證據3 之光學偏針儀該馬達之可轉動圓
          筒44之肩部設有一內環磁鐵60，一外環磁鐵66係相對
          該內環磁鐵60而設置於一殼座30之凹部68，該內環磁
          鐵60及外環磁鐵66具有互補之磁性，以產生一相互徑
          向吸力」。
        而系爭專利申請專利範圍第1 項之「一平衡磁鐵40設
          在該軸管20之頂端，與一位在軸座33上之感磁部50對
          應磁吸，以維持該轉子30之轉動及啟動之平衡」。
        由上可知，證據3 之「內環磁鐵60設於該馬達之可轉
          動圓筒44之肩部，外環磁鐵66係設置於一殼座30之凹
          部，以產生一相互徑向吸力」，與系爭專利「一平衡
          磁鐵40設在該軸管20之頂端，與一位在軸座33上之感
          磁部50對應磁吸」相較，二者在構造、技術手段方面
          均不同，且系爭專利另外具有「維持該轉子30之轉動
          及啟動之平衡」之功效。因此，系爭專利申請專利範
          圍第1 項之構造非為所屬技術領域中具有通常知識者
          依申請前證據3 之技術所能輕易完成，證據3 並無法
          證明系爭專利申請專利範圍第1 項不具進步性。
      (4)原告起訴理由3 之4 主張：「系爭專利的申請專利範圍
        第1 項除『軸管頂端之平衡磁鐵對應磁吸軸座上感磁部
        之一表面』（如系爭專利中被舉發人於背景說明中所承
        認之習知技術第1 圖）為習知技術，又磁鐵與磁性物質
        之間理所當然互為相斥或相吸，且此相斥／相吸作用為
        所屬技術領域中具有通常知識者利用通常知識者即能予
        以置換。所屬技術領域中具有通常知識者利用可利用舉
        發證據4 之第7B圖的教示來置換以達成系爭專利之申請
        專利範圍的特徵，因此，系爭專利不具進步性…」云云
        。惟查：
        證據4 揭示「外環體2 相對於磁鐵13之表面設有一磁
          鐵12，透過磁鐵12及13之相斥力，以支撐該磁通負載
          。及第7B圖所示，另一方面，該組合軸承構件包含一
          永久磁鐵之一感磁部19及一外環體2 ，該外環體2 與
          該感磁部19相面之一表面設有一永久磁鐵18，以於高
          速旋轉時保持所需之轉動精確度，即使該軸桿1 及外
          環體2 之間之空隙設定為較大值（如第7A圖所示）。
          其係由於該外環體2 之上部及下部被磁性軸承給撐托
          住，並避免該外環體2 於高速旋轉時傾斜。」（見本
          院卷第133頁）。
        被告認定：「證據4 之複合式軸承構造第2A、3A及6A
          圖，內環體1 與外環體2 各具有相同磁性之磁鐵7 、
          8 以相互維持一斥力，第7B圖，磁鐵13與一外環體2
          下端之另一磁鐵12具有相同磁性，以相互維持一斥力
          」。
        而系爭專利申請專利範圍第1 項之「一平衡磁鐵40設
          在該軸管20之頂端，與一位在軸座33上之感磁部50對
          應磁吸，以維持該轉子30之轉動及啟動之平衡」。
        查證據4 之「內環體1 與外環體2 （磁鐵13與磁鐵12
          ）各具有相同磁性，以相互維持一斥力」，與系爭專
          利「一平衡磁鐵40設在該軸管20之頂端，與一位在軸
          座33上之感磁部50對應磁吸」相較，二者在構造、技
          術手段方面均不同，且系爭專利另外具有「維持該轉
          子30之轉動及啟動之平衡」之功效。因此，系爭專利
          申請專利範圍第1 項之構造非為所屬技術領域中具有
          通常知識者依申請前證據4 之技術所能輕易完成，證
          據4 並無法證明系爭專利申請專利範圍第1 項不具進
          步性。
      (5)原告起訴理由3 之5 主張：「舉發證據5 係利用相對環
        設之磁鐵環128 及磁鐵環149 達成轉子117 轉動及啟動
        之平衡，因此，所屬技術領域中具有通常知識者利用可
        利用舉發證據5 的教示來置換以達成系爭專利之申請專
        利範圍的特徵，系爭專利不具進步性…」云云。惟查：
        證據5 揭示「該軸向磁區148 包含一互補單極磁環14
          9 （直徑及高皆為1.0mm ），該互補單極磁環149 配
          置於該轉子117 之內牆142 ，以與該磁鐵環128 並列
          ，該磁鐵環128 係透過該環狀板126 結合於該定子11
          2 。該磁鐵環149 係透過軸向磁化該永磁式心軸144
          之底部所形成，以產生軸向並列磁極。該磁鐵環149
          包含一近似軸向並列磁極，該近似軸向並列磁極係以
          吸引方式與該環狀板126 頂部之相異磁極並列」（見
          本院卷第134頁）。
        被告認定：「證據5 用於馬達之被動式磁性軸承系統
          及永磁式心軸，一馬達100 之定子112 之端部設有一
          磁鐵環128 ，且該馬達100 之轉子117 設有相對於該
          磁鐵環128 之另一磁鐵環149 ，該二磁鐵環128 、14
          9 可相互產生一吸力等」。
        而系爭專利申請專利範圍第1 項之「一平衡磁鐵40設
          在該軸管20之頂端，與一位在軸座33上之感磁部50對
          應磁吸，以維持該轉子30之轉動及啟動之平衡」。
        查證據5 「該磁鐵環128 係透過該環狀板126 結合於
          該定子112 。該磁鐵環149 係透過軸向磁化該永磁式
          心軸144 之底部所形成，以產生軸向並列磁極。該磁
          鐵環149 包含一近似軸向並列磁極，該近似軸向並列
          磁極係以吸引方式與該環狀板126 頂部之相異磁極並
          列」，與系爭專利之「一平衡磁鐵40設在該軸管20之
          頂端，與一位在軸座33上之感磁部50對應磁吸」相較
          ，二者在構造、技術手段方面均不同，且系爭專利另
          外具有「維持該轉子30之轉動及啟動之平衡」之功效
          。因此，系爭專利申請專利範圍第1 項之構造非為所
          屬技術領域中具有通常知識者依申請前證據5 之技術
          所能輕易完成，證據5 並無法證明系爭專利申請專利
          範圍第1 項不具進步性。
      (6)原告起訴理由3 之6 主張：「舉發證據6 之圖式第2a圖
        與系爭專利之申請專利範圍第1 項相較：『軸管（222
        ）頂端之平衡磁鐵（224 ）對應磁吸軸座（242 ）上感
        磁部（244 ）之一表面』，即該別於習知技術的特徵已
        由證據6 中所揭示。被告已同意舉發證據6 『靜止部及
        可轉動部於相對位置各設有一磁鐵，以相互產生一磁力
        』，系爭專利的感磁部並未界定是否具有磁性。因此，
        系爭專利不具進步性。…」云云。惟查：
        證據6 之被動式磁性軸承系統揭示「該可轉動部24亦
          具有一軸座242 及二磁鐵244 、246 。該靜止部22具
          有一軸座222 及一磁鐵224 。藉由結合該軸座242 內
          之直接相對的磁鐵244 及246 ，該磁鐵244 及246 與
          該磁鐵224 之相互作用力可以被結合。」（見本院卷
          第135頁）。
        被告認定：「證據6 被動式磁性軸承系統具有一靜止
          部22、32及一可轉動部24、34，該靜止部及可轉動部
          於相對位置各設有一磁鐵，以相互產生一磁力等」。
        而系爭專利申請專利範圍第1 項之「一平衡磁鐵40設
          在該軸管20之頂端，與一位在軸座33上之感磁部50對
          應磁吸，以維持該轉子30之轉動及啟動之平衡」。
        查證據6 之「被動式磁性軸承系統，分別以靜止部及
          可轉動部於相對位置各設有一磁鐵，以相互產生一磁
          力」，與系爭專利之「一平衡磁鐵40設在該軸管20之
          頂端，與一位在軸座33上之感磁部50對應磁吸」相較
          ，二者在技術領域、構造及技術手段方面完全不同，
          且系爭專利尚具有「維持該轉子30之轉動及啟動之平
          衡」之功效。因此，系爭專利申請專利範圍第1 項之
          構造非為所屬技術領域中具有通常知識者依申請前證
          據六之技術所能輕易完成，證據6 並無法證明系爭專
          利申請專利範圍第1 項不具進步性。
      (7)原告起訴理由3 之7 主張：「證據7 係利用相對向設置
        之固定磁鐵11及旋轉磁鐵12。與系爭專利相較，證據7
        之旋轉磁鐵12相當於系爭專利未界定是否具有磁性之感
        磁部，以及固定磁鐵11與旋轉磁鐵12之間的磁斥力為可
        輕易置換之技術手段，系爭專利不具進步性，…」云云
        。惟查：
        證據7 揭示「固定磁鐵11及旋轉磁鐵12係分別設在固
          定軛10及旋轉軛5 之相對向部，該對向部係以同極之
          磁極形成相對向，且該固定磁鐵及旋轉磁鐵11、12
          之磁極係與該旋轉軸4 形成傾斜。」（見本院卷第13
          6 頁）。
        被告認定：「證據7 之旋轉機其固定磁鐵11及旋轉磁
          鐵12分別設在固定軛10及旋轉軛5 之相對向部，該相
          對向部係以同極之磁極形成相對向，且該固定磁鐵11
          及旋轉磁鐵12之磁極係與該旋轉軸4 形成傾斜等」。
        而系爭專利申請專利範圍第1 項之「一平衡磁鐵40設
          在該軸管20之頂端，與一位在軸座33上之感磁部50對
          應磁吸，以維持該轉子30之轉動及啟動之平衡」。
        查證據7 之「固定磁鐵11及旋轉磁鐵12分別設在固定
          軛10及旋轉軛5 之相對向部，該相對向部係以同極之
          磁極形成相對向（相斥力）」，與系爭專利之「一平
          衡磁鐵40設在該軸管20之頂端，與一位在軸座33上之
          感磁部50對應磁吸」相較，二者在構造、技術手段方
          面均不同，且系爭專利尚具有「維持該轉子30之轉動
          及啟動之平衡」等功效。因此，系爭專利申請專利範
          圍第1 項之構造非為所屬技術領域中具有通常知識者
          依申請前證據7 之技術所能輕易完成，證據7 並無法
          證明系爭專利申請專利範圍第1 項不具進步性。
      (8)原告起訴理由3 之8 主張：「系爭專利申請專利範圍第
        1 項之『軸管頂端之平衡磁鐵對應磁吸軸座上感磁部之
        一表面』相較於舉發證據8 係利用相對向設置磁鐵6a、
        7a及6b、7b之磁斥力固定旋轉軸5 為可輕易置換之技術
        手段，系爭專利不具進步性，…」云云。惟查：
        證據8 揭示「第一、第三磁鐵之相向的磁氣斥力及第
          二、第四磁鐵之相向的磁氣斥力使旋轉軸浮起，而減
          少摩損部分，以獲得半永久的磁氣軸承。在圓筒1 之
          二側嵌設磁鐵7a、7b。磁鐵7a、7b之外周形成圓柱狀
          。磁鐵6a及7a之相向面上具同極N 極，磁鐵6b及7b之
          相向面上具同極S 極。由於各磁鐵間之相向面的空隙
          係構成保持全部相同設定之距離間，因此由磁鐵6a、
          7a及磁鐵6b、7b間之同極的斥力，使各磁鐵與旋轉軸
          5 保持圖示之位置，以構成旋轉之磁氣軸承」（見本
          院卷第137頁）。
        被告認定：「證據8 之磁氣軸承裝置其磁鐵6a、7a及
          6b、7b之相向的磁氣斥力，使旋轉軸5 浮起，而減少
          摩損部分，以獲得半永久的磁氣軸承等」。
        而系爭專利申請專利範圍第1 項之「一平衡磁鐵40設
          在該軸管20之頂端，與一位在軸座33上之感磁部50對
          應磁吸，以維持該轉子30之轉動及啟動之平衡」。
        查證據8 之磁氣軸承裝置，其「磁鐵7a、7b嵌設固定
          在圓筒1 之二側，磁鐵6a及7a之相向面上具同極N 極
          ，磁鐵6b及7b之相向面上具同極S 極。由於各磁鐵間
          之相向面的空隙係構成保持全部相同設定之距離間，
          因此由磁鐵6a、7a及磁鐵6b、7b間之同極的斥力，使
          各磁鐵與旋轉軸5 保持圖示之位置，以構成旋轉之磁
          氣軸承」，與系爭專利之「一平衡磁鐵40設在該軸管
          20之頂端，與一位在軸座33上之感磁部50對應磁吸」
          相較，二者在構造、技術手段方面均不同，且系爭專
          利尚具有「維持該轉子30之轉動及啟動之平衡」之功
          效。因此，系爭專利申請專利範圍第1 項之構造非為
          所屬技術領域中具有通常知識者依申請前證據8 之技
          術所能輕易完成，證據8 並無法證明系爭專利申請專
          利範圍第1 項不具進步性。
      (9)原告起訴理由3 之9 主張：「舉發證據9 第1 圖之部分
        與系爭專利之申請專利範圍第1 項相較：『軸管（24）
        頂端之平衡磁鐵（28、28a ）對應軸座（12）上感磁部
        （相當於圖11之14及14a ）之一表面具有一磁力』，即
        該專利範圍有別於習知技術的特徵已由舉發證據9 中所
        揭示。又磁鐵與感磁元件之間為相斥或相吸作用為所屬
        技術領域中具有通常知識者即能予以置換，因此，系爭
        專利不具進步性。…」云云。惟查：
        證據9 揭示「在該板部件12之下側，固設由強磁性體
          所製成之磁鐵板14。板部件12及磁鐵板14係形成第一
          ? 磁部件16。該磁鐵板14之外周部14a 係朝軸2 之軸
          線方向上側形成擴徑之圓錐形狀，且磁鐵板14之外周
          側部分（相當於磁力部）係形成N 極，內周側部分係
          形成S 極。環部件28之內周部28a 係朝軸2 之軸線方
          向下側形成擴徑之圓錐形狀，且與該磁鐵板14之外周
          部形成相向，並形成只離開一定距離之狀態。再者，
          環部件28之內周側部分（相當於磁力部）係形成N 極
          ，外周側部分係形成S 極。在相關上述構成之磁氣軸
          承中，由於磁鐵板14之外周部14a 及與該外周部14a
          相向配置之環部件28之內周部28a 係具有相同的極性
          （N 極），因此在相互之間產生相斥方向的磁力（相
          斥力）」（見本院卷第138頁）。
        被告認定：「證據9 之磁氣軸承及馬達，該第一內磁
          件16係由板件12及磁鐵14構成，第二內磁件22係由板
          件18及磁鐵20構成，且其分別相對向的固設一第一外
          磁件28及第二外磁件30；第一內磁件16與第一外磁件
          28之間，及第二內磁件22與第二外磁件30之間產生相
          互排斥之斥磁力等」。
        而系爭專利申請專利範圍第1 項之「一平衡磁鐵40設
          在該軸管20之頂端，與一位在軸座33上之感磁部50對
          應磁吸，以維持該轉子30之轉動及啟動之平衡」。
        查證據9 之「第一內磁件16與第一外磁件28之間，及
          第二內磁件22與第二外磁件30之間產生相互排斥之斥
          磁力」，與系爭專利之「一平衡磁鐵40設在該軸管20
          之頂端，與一位在軸座33上之感磁部50對應磁吸」相
          較，二者在構造、技術手段方面均不同，且系爭專利
          尚具有「維持該轉子30之轉動及啟動之平衡」之功效
          。因此，系爭專利申請專利範圍第1 項之構造非為所
          屬技術領域中具有通常知識者依申請前證據9 之技術
          所能輕易完成，證據9 並無法證明系爭專利申請專利
          範圍第1 項不具進步性。
      (10)原告起訴理由3 之10主張：「舉發證據11之第5 圖與系
        爭專利之申請專利範圍第1 項之比較：『軸管頂端之平
        衡磁鐵（23）對應磁吸軸座上感磁部（24）之一表面』
        ，特別是磁鐵23及24之間的相對面31a 為對應磁吸，即
        磁鐵23的N 極對應磁鐵24之S 極。由於系爭專利有別於
        習知技術的特徵已由舉發證據11所揭示，因此，系爭專
        利不具進步性，…」云云。惟查：
        證據11圖5 揭示「一對轉子側磁鐵23及定子側磁鐵24
          係推力方向（上下二處之推力方向）及半徑方向之二
          方向上相向的設置。再者，半徑方向軸承部32同極之
          間（圖中為N 極）係形成相向，推力方向軸承部31a
          ，其異極相向且產生吸引力，而推力方向軸承部31b
          ，其同極之間相向且產生相斥力，並使轉子側磁鐵23
          及定子側磁鐵24產生磁力。」（見本院卷第139 頁）
          。
        被告認定：「證據11馬達之軸承裝置於馬達之定子側
          與轉子側設置相互向推力方向及半徑方向相對向的定
          子側磁鐵8 、8'、21、21' 、24、26、26' 、28及轉
          子側磁鐵3 、4 、4'，並使其相對向之面具相同之磁
          極，利用磁鐵間之斥力，使轉子部形成非接觸之支撐
          等」。
        而系爭專利申請專利範圍第1 項之「一平衡磁鐵40設
          在該軸管20之頂端，與一位在軸座33上之感磁部50對
          應磁吸，以維持該轉子30之轉動及啟動之平衡」。
        查證據11之「定子側與轉子側設置相互向推力方向及
          半徑方向相對向的定子側磁鐵8 、8'、21、21' 、24
          、26、26' 、28及轉子側磁鐵3 、4 、4'，並使其相
          對向之面具相同之磁極，利用磁鐵間之斥力」，與系
          爭專利之「一平衡磁鐵40設在該軸管20之頂端，與一
          位在軸座33上之感磁部50對應磁吸」相較，二者在構
          造、技術手段方面均不同，且系爭專利尚具有「維持
          該轉子30之轉動及啟動之平衡」之功效。因此，系爭
          專利申請專利範圍第1 項之構造非為所屬技術領域中
          具有通常知識者依申請前證據11之技術所能輕易完成
          ，證據11並無法證明系爭專利申請專利範圍第1 項不
          具進步性。
      原告起訴理由3 之11主張：「熟悉該項技術者可以輕易
        地結合證據1 至9 、11而完成系爭專利之『軸管頂端之
        平衡磁鐵對應磁吸軸座上感磁部之一表面』。系爭專利
        申請專利範圍第1 項不具進步性。被告未依據專利法第
        22條第4 項規定，來判斷系爭專利申請專利範圍第1 項
        是否具進步性，實已違反『依法行政』之原則，…」云
        云。惟查：
        原告於專利舉發理由書並未載有「熟悉該項技術者可
          以輕易地結合證據1 至9 、11而完成系爭專利之『軸
          管頂端之平衡磁鐵對應磁吸軸座上感磁部之一表面』
          ，系爭專利申請專利範圍第1 項不具進步性」之主張
          ，合先陳明。
        系爭專利申請專利範圍第1 項之「一平衡磁鐵40設在
          該軸管20之頂端，與一位在軸座33上之感磁部50對應
          磁吸，以維持該轉子30之轉動及啟動之平衡」。
        查證據1 至證據11皆未揭示系爭專利申請專利範圍第
          1 項「一平衡磁鐵40設在該軸管20之頂端，與一位在
          軸座33上之感磁部50對應磁吸」之構造、技術特徵，
          且系爭專利尚另外具有「維持該轉子30之轉動及啟動
          之平衡」之功效。因此，組合證據1 至證據11亦無合
          證明系爭專利申請專利範圍第1 項之構造為該所屬技
          術領域中具有通常知識者能輕易完成，組合證據1 至
          證據11並無法證明系爭專利申請專利範圍第1 項不具
          進步性，被告所作認定並無違誤，原告前開主張殊無
          理由。
    2.原處分認定系爭專利不具進步性並無違誤：
      (1)原告起訴理由3 固主張：「被告對於系爭專利申請專利
        範圍第1 項之技術，未實際以舉發證據1 至9 及11等相
        互結合進行進步性之判斷，實已違反專利法第22條第4
        項及專利審查基準等規定，故被告之審定系爭專利『舉
        發不成立』，顯有違誤；且原告以證據1 至9 、證據11
        及習知技術（如系爭專利之先前技術）之技術內容相互
        組合後，係足以完整揭露系爭專利之全部特徵。因此，
        原處分理由及訴願機關之訴願決定皆存有疏失，系爭專
        利之設計顯然為熟習該項技術者所能輕易推知，系爭專
        利不具進步性」云云。
      (2)惟遍查原告所提專利舉發理由書，並未載有「組合證據
        1 至9 及11等可證明系爭專利不具進步性」之主張，且
        亦無所謂「組合證據1 至9 、證據11及習知技術（如系
        爭專利之先前技術）之技術內容等可證明系爭專利不具
        進步性」之主張，合先說明。
      (3)次查，原處分理由(四)至(十五)已就證據1 至證據11所揭示之
        構造，逐一說明與系爭專利申請專利範圍第1 項（獨立
        項）之間的差異。而原處分理由(十五)亦認定系爭專利申請
        專利範圍第1 項之構造非為其所屬技術領域中具有通常
        知識者，依申請前結合證據1 至證據11等技術所能輕易
        完成。從而原告主張被告未以證據1 至9 及11等相互結
        合進行進步性之判斷違反專利法第22條第4 項及專利審
        查基準等規定云云，顯與事實不符，殊非可採。
    理  由
一、按凡利用自然法則之技術思想之創作可供產業上利用者，得
    依法申請取得發明專利，為專利法第21條及第22條第1 項前
    段所明定。又發明如係申請前已見於刊物或已公開使用者，
    或發明為其所屬技術領域中具有通常知識者依申請前之先前
    技術所能輕易完成時，仍不得依法申請取得發明專利。同法
    第22條第1 項第1 款及第4 項亦有明文。而對於獲准專利權
    之發明，任何人認有違反專利法第21條至第24條者，依法得
    附具證據，向專利專責機關提起舉發。從而，系爭專利有無
    違反前揭專利法之情事而應撤銷其發明專利權，依法應由舉
    發人附具證據證明之，倘其證據不足以證明系爭專利有違前
    揭專利法之規定，自應為舉發不成立之處分。
二、參加人建準電機工業股份有限公司前於93年4 月29日以「風
    扇馬達轉子之轉動平衡構造」向被告智慧財產局申請發明專
    利，經被告編為第00000000號審查，准予專利，並於參加人
    依法繳納規費後，於95年6 月11日公告，發給發明第I25644
    0 號專利證書（下稱系爭專利）。嗣原告以系爭專利有違專
    利法第22條第1 項第1 款及第4 項之規定，對之提起舉發。
    案經被告審查，於96年7 月5 日（96）智專三（三）05051
    字第09620374540 號專利舉發審定書為「舉發不成立」之處
    分。原告不服，循序提起行政訴訟，並為事實欄所載各節之
    主張，是本件應審酌者厥為：
    (1)個別依舉發證據1 至9 、證據11或組合證據1 至9 及11，
      可否證明系爭專利不具進步性？
    (2)原處分是否未逐項審查系爭專利申請專利範圍第2 至15項
      ，而有理由不備之違法？
三、關於(1)個別依舉發證據1 至9 、證據11或組合證據1 至9 及
    11，可否證明系爭專利不具進步性部分：
  (一)本件系爭第00000000號「風扇馬達轉子之轉動平衡構造」發
    明專利案，申請專利範圍共15項，第1 項為獨立項，餘為附
    屬項。其第1 項包含一軸管，其設於一定子之中央，該軸管
    具有一頂端，並可容置一軸承；一轉子，其設有一軸座及一
    軸桿，該軸座位於該轉子之內表面中央，該軸桿由該軸座向
    下延伸，並穿設於該軸管之軸承中；一平衡磁鐵，其設在該
    軸管之頂端，且至少具有一表面；及一感磁部，其固設在該
    轉子之軸座上，且至少具有一表面；其中該平衡磁鐵之表面
    可對應磁吸該感磁部之表面，以維持該轉子之轉動及啟動之
    平衡。原告所提舉發證據1 係西元1975年8 月12日公告之美
    國第0000000 號「MAGNETIC BEARING（磁性軸承）」專利案
    ；證據2 係西元1982年7 月20日公告之美國第0000000 號「
    MAGNETIC SUSPENSION BEARING （磁性懸浮軸承）」專利案
    ；證據3 係西元1988年1 月5 日公告之美國第0000000 號「
    OPTICAL DEFLECTOR （光學變流裝置）」專利案；證據4 係
    西元1994年1 月18日公告之美國第0000000 號「COMPOSITE
    BEARING STRUCTURE （組合軸承結構）」專利案；證據5 係
    西元1996年10月1 日公告之美國第0000000 「INTEGRATED
    PASSIVE MAGNETIC BEARING SYSTEM AND SPINDLE PERMANEN
    T MAGNET FOR USE IN ASPINDLE MOTOR（用於軸心馬達之整
    合被動磁性軸承以及軸心永久磁鐵）」專利案；證據6 係西
    元1999年4 月13日公告之美國第0000000 號「PASSIVE MGNE
    TIC BEARING SYSTEM（被動磁性軸承系統）」專利案；證據
    7 係西元1983年5 月19日公開之日本國昭00-00000號「回轉
    機（轉動機）」專利案；證據8 係西元1989年10月27日公開
    之日本國平0-000000號「磁氣軸受裝置（磁性軸承裝置）」
    專利案；證據9 係西元1993年6 月11日公開之日本國特開平
    0-000000號「磁- （磁性軸承以及
    馬達）」專利案；證據10係西元1993年9 月17日公開之日本
    國特開平0-000000號「- （軸心馬達）」專
    利案；證據11係西元1993年12月24日公開之日本國特開平0-
    000000號「- 軸受裝置（馬達用軸承裝置）」專利案
    ，先予敘明。
  (二)原告稱：「舉發證據1 之『磁懸浮軸承設有二圓柱狀磁鐵C
    ，其中該二磁鐵C 之相對端面42 具 有相同磁性之磁極，以
    提供該軸承之一縱向排斥力』。證據1 之二磁鐵C 之相對端
    面42係相當於系爭專利之平衡磁鐵以及感磁部。然而，磁鐵
    與磁性物質之間的相斥／相吸作用為所屬技術領域中具有通
    常知識者即可置換。故系爭專利係由其所屬技術領域中具有
    通常知識者依申請前之先前技術顯能輕易完成，不具進步性
    」云云。惟查：
    1.證據1 揭示有「第11圖表示一用於一電錶之低懸浮軸承，
      且該電錶具有第5 圖之磁鐵配置。圓柱狀磁鐵C 結合於垂
      直軸或軸桿66之末端，該軸桿66承載轉盤68，且該軸桿66
      之上端緊密結合於一習知導引軸承（未繪示），以避免其
      產生徑向位移。圓柱狀磁鐵C 係固定地結合於由非磁性材
      料製成之軸管70。軸管70之設置係用以供相對水平框架72
      之垂直調節，且可透過螺絲74固定於調校位置。軸管70具
      有一中央孔76，一軸承銷78穿設於該中央孔76，且該軸承
      銷78之底端藉由栓塞80固定於該軸管70。一軸承環82設置
      於圓柱狀磁鐵C 之中央穿孔內」（見本院卷第130 頁）。
    2.查系爭專利感磁部50如其說明書第11頁第5 行「感磁部50
      係由導磁材料製成」，其和證據1 磁鐵C 不同；系爭專利
      說明書第6 頁「先前技術」感磁金屬片位於轉子之內表面
      ，尺寸過大、第7 頁感磁金屬片位於定子底部，極易漏磁
      或短路、第8 頁永久磁鐵或平衡片皆位於外定子組之中心
      孔內，有干擾交變激磁缺失。
    3.又系爭專利轉子30軸桿31由軸座3 向下延伸，並穿設於軸
      管20之軸承21等構造係用於風扇馬達轉子之轉動平衡，和
      證據1 單純磁性運用之磁性軸承不同，系爭專利平衡磁鐵
      40設在軸管20之頂端、感磁部50固設在轉子30之軸座33等
      特定位置的界定，並非為所屬技術領域中具有通常知識者
      依證據1 兩磁鐵C 具有相對端面42具有相同磁性之磁極所
      能輕易完，系爭專利可避免習知風扇馬達漏磁，並可達二
      維磁吸及防止灰塵接觸軸，具進步性。
  (三)原告另稱：「證據2 定子20及固定件6 、8 之相對二端之磁
    鐵10、11、14、15係相當於系爭專利之平衡磁鐵以及感磁部
    。然而，磁鐵與磁性物質之間的相斥／相吸作用為所屬技術
    領域中具有通常知識者即可置換。由於系爭專利係由其所屬
    技術領域中具有通常知識者依申請前之先前技術顯能輕易完
    成，不具進步性」云云。惟查：
    1.證據2 揭示有「一轉子2 設有一軸桿4 ，該軸桿4 固定於
      一軸向並列之該碟型固定件6 、8 。該碟型固定件6 、8
      分別作為磁鐵10、14之承載部。磁鐵10、14結合磁鐵11、
      15，設置於定子20之中央並分別形成磁性系統12、16。磁
      性系統12之磁鐵10、11，及磁性系統16之磁鐵14、15，係
      以垂直於其外表面之方向被磁化，以與所處之磁性系統中
      所對應之磁極分別產生相吸或相斥」（見本院卷第131 頁
      ）。
    2.查系爭專利感磁部50如其說明書第11頁第5 行「感磁部50
      係由導磁材料製成」，其和證據2 磁鐵10、11不同；證據
      2 磁浮軸承定子20及固定件6 、8 之相對二端各具有一磁
      鐵10、11、14、15以相互產生一排斥力等、和系爭專利一
      平衡磁鐵40設在該軸管20之頂端，與一位在軸座33上之感
      磁部50對應磁吸等相較，兩者技術手段不同，系爭專利平
      衡磁鐵40設在軸管20之頂端、感磁部50固設在轉子30之軸
      座33等特定位置的界定，可避免習知風扇馬達漏磁，並可
      達二維磁吸及防止灰塵接觸軸，非為所屬技術領域中具有
      通常知識者依申請前之先前技術所能輕易完成者，具進步
      性。
  (四)原告再稱：「證據3 之內環磁鐵60及外環磁鐵66具有互補之
    磁性以產生一相互徑向吸力等。系爭專利『平衡磁鐵對應吸
    磁軸座上感磁部之一表面』的特徵（對應證據3 內環磁鐵60
    及外環磁鐵66具有互補之磁性）已為證據3 所揭示。因此，
    證據3 在結合公知技藝（例如系爭專利的先前技術）的狀況
    下已足以證明系爭專利不具進步性」云云。惟查：
    1.證據3 之「內環磁鐵60設置於圓筒44之底部並被穩固支撐
      於圓筒44之一肩部62及一緊固環64之間，該緊固環64對應
      該圓筒44之底部。該些內環磁鐵60係由環狀永久磁鐵組成
      ，該環狀永久磁鐵具有同軸心地結合於該圓筒44之內環周
      面及具有磁極之外環周面。該內環磁鐵60之外環周面被磁
      化為S 極及N 極。外環磁鐵66緊密結合於一凹部68，該凹
      部68設置於下殼座30之底部。該些外環磁鐵66係由環狀永
      久磁鐵組成，該環狀永久磁鐵具有一內環周面及一外環周
      面，該內環周面係透過一間隙與該內環磁鐵60之外環周面
      相面對，該外環周面結合於該凹部68。該外環磁鐵66之內
      環周面被磁化為S 極及N 極，且磁化之圖案係與該內環磁
      鐵60之外環周面的磁極相反，以於內環磁鐵60及外環磁鐵
      66之間產生吸磁力」（見本院卷第132 頁）。
    2.查系爭專利感磁部50如其說明書第11頁第5 行「感磁部50
      係由導磁材料製成」，其和證據3 內環磁鐵60及外環磁鐵
      66不同；證據3 光學偏針儀內環磁鐵60及外環磁鐵66具有
      互補之磁性，以產生一相互徑向吸力等、和系爭專利一平
      衡磁鐵40 設 在該軸管20之頂端，與一位在軸座33上之感
      磁部50對應磁吸等相較，兩者技術手段不同，系爭專利平
      衡磁鐵40設在軸管20之頂端、感磁部50固設在轉子30之軸
      座33等特定位置的界定，可避免習知風扇馬達漏磁，並可
      達二維磁吸及防止灰塵接觸軸，非為所屬技術領域中具有
      通常知識者結合證據3 和公知技藝等先前技術所能輕易完
      成者，具進步性。
  (五)原告復稱：「系爭專利的申請專利範圍第1 項除『軸管頂端
    之平衡磁鐵對應磁吸軸座上感磁部之一表面』（如系爭專利
    中被舉發人於背景說明中所承認之習知技術第1 圖）為習知
    技術，又磁鐵與磁性物質之間理所當然互為相斥或相吸，且
    此相斥／相吸作用為所屬技術領域中具有通常知識者利用通
    常知識者即能予以置換。所屬技術領域中具有通常知識者利
    用可利用舉發證據4 之第7B圖的教示來置換以達成系爭專利
    之申請專利範圍的特徵，因此，系爭專利不具進步性」云云
    。惟查：
    1.證據4 揭示「外環體2 相對於磁鐵13之表面設有一磁鐵12
      ，透過磁鐵12及13之相斥力，以支撐該磁通負載。及第7B
      圖所示，另一方面，該組合軸承構件包含一永久磁鐵之一
      感磁部19及一外環體2 ，該外環體2 與該感磁部19相面之
      一表面設有一永久磁鐵18，以於高速旋轉時保持所需之轉
      動精確度，即使該軸桿1 及外環體2 之間之空隙設定為較
      大值（如第7A 圖 所示）。其係由於該外環體2 之上部及
      下部被磁性軸承給撐托住，並避免該外環體2 於高速旋轉
      時傾斜。」（見本院卷第133 頁）。
    2.查證據4 內環體l 與外環體2 各具有相同磁性之磁鐵7 、
      8 ，以相互維持一斥力、磁鐵13與一外環體2 下端之另一
      磁鐵12具有相同磁性，以相互維持一斥力等、和系爭專利
      一平衡磁鐵40設在該軸管20之頂端，與一位在軸座33上之
      感磁部50對二手段不同，系爭專利平衡磁鐵40設在軸管20
      之頂端、感磁部50固設在轉子30之軸座33等特定位置的界
      定，可避免習知風扇馬達漏磁，並可達二維磁吸及防止灰
      塵接觸軸，非為所屬技術領域中具有通常知識者依申請前
      之先前技術所能輕易完成者，具進步性。
  (六)原告再稱：「舉發證據5 係利用相對環設之磁鐵環128 及磁
    鐵環149 達成轉子117 轉動及啟動之平衡，因此，所屬技術
    領域中具有通常知識者利用可利用舉發證據5 的教示來置換
    以達成系爭專利之申請專利範圍的特徵，系爭專利不具進步
    性」云云。惟查：
    1.證據5 揭示「該軸向磁區148 包含一互補單極磁環14 9（
      直徑及高皆為1.0mm ），該互補單極磁環149 配置於該轉
      子117 之內牆142 ，以與該磁鐵環128 並列，該磁鐵環12
      8 係透過該環狀板126 結合於該定子112 。該磁鐵環149
      係透過軸向磁化該永磁式心軸144 之底部所形成，以產生
      軸向並列磁極。該磁鐵環149 包含一近似軸向並列磁極，
      該近似軸向並列磁極係以吸引方式與該環狀板126 頂部之
      相異磁極並列」（見本院卷第134 頁）。
    2.查證據5 馬達100 之定子112 之端部設有一磁鐵環128 ，
      轉子117 設有相對於該磁鐵環128 之另一磁鐵環149 ，該
      二磁鐵環128 、149 可相互產生一吸力等、和系爭專利軸
      管20之頂端設一平衡磁鐵40，與一位在軸座33上之感磁部
      50對應磁吸等相較，兩者整體構造、空間型態不同；系爭
      專利平衡磁鐵40設在軸管20之頂端、感磁部50固設在轉子
      30之軸座33等特定位置的界定，可避免習知風扇馬達漏磁
      ，並可達二維磁吸及防止灰塵接觸軸，非為所屬技術領域
      中具有通常知識者依申請前之先前技術所能輕易完成者，
      具進步性。
  (七)原告又稱：「舉發證據6 之圖式第2a圖與系爭專利之申請專
    利範圍第1 項相較：『軸管（222 ）頂端之平衡磁鐵（224
    ）對應磁吸軸座（242 ）上感磁部（244 ）之一表面』，即
    該別於習知技術的特徵已由證據6 中所揭示。被告已同意舉
    發證據6 『靜止部及可轉動部於相對位置各設有一磁鐵，以
    相互產生一磁力』，系爭專利的感磁部並未界定是否具有磁
    性。因此，系爭專利不具進步性」云云。惟查：
    1.證據6 之被動式磁性軸承系統揭示「該可轉動部24亦具有
      一軸座242 及二磁鐵244 、246 。該靜止部22具有一軸座
      222 及一磁鐵224 。藉由結合該軸座242 內之直接相對的
      磁鐵244 及246 ，該磁鐵244 及246 與該磁鐵224 之相互
      作用力可以被結合。」（見本院卷第135 頁）。
    2.查系爭專利感磁部50如其說明書第11頁第5 行「感磁部50
      係由導磁材料製成」，其和證據6 磁鐵不同；證據6 磁性
      軸承系統具有一靜止部22、32及一可轉動部24、34該靜止
      部及可轉動部於相對位置各設有一磁鐵，以相互產生一磁
      力等、和系爭專利風扇馬達轉子之轉動平衡構造，於軸管
      20之頂端設一平衡磁鐵40，與一位在軸座33上之感磁部50
      對應磁吸等相較，兩者整體構造不同，系爭專利平衡磁鐵
      40設在軸管20之頂端、感磁部50固設在轉子30之軸座33等
      特定位置的界定，可避免習知風扇馬達漏磁，並可達二維
      磁吸及防止灰塵接觸軸，非為所屬技術領域中具有通常知
      識者依申請前之先前技術所能輕易完成者，具進步性。
  (八)原告再稱：「證據7 係利用相對向設置之固定磁鐵11及旋轉
    磁鐵12。與系爭專利相較，證據7之 旋轉磁鐵12相當於系爭
    專利未界定是否具有磁性之感磁部，以及固定磁鐵11與旋轉
    磁鐵12之間的磁斥力為可輕易置換之技術手段，系爭專利不
    具進步性」云云。惟查：
    1.證據7 揭示「固定磁鐵11及旋轉磁鐵12係分別設在固定軛
      10及旋轉軛5 之相對向部，該對向部係以同極之磁極形成
      相對向，且該固定磁鐵及旋轉磁鐵11、12之磁極係與該旋
      轉軸4 形成傾斜。」（見本院卷第13 6頁）。
    2.查系爭專利感磁部50如其說明書第11頁第5 行「感磁部50
      係由導磁材料製成」，其和證據7 固定磁鐵11及旋轉磁鐵
      12不同；證據7 固定磁鐵11及旋轉磁鐵12分別設在固定軛
      10及旋轉軛5 之相對向部，且與旋轉軸4 形成傾斜並以同
      極之磁極形成相對向等、和系爭專利於軸管20之頂端設一
      平衡磁鐵40，與一位在軸座33上之感磁部50對應磁吸等相
      較，兩者整體構造不同，系爭專利平衡磁鐵40設在軸管20
      之頂端、感磁部50固設在轉子30之軸座33等特定位置的界
      定，可避免習知風扇馬達漏磁，並可達二維磁吸及防止灰
      塵接觸軸，非為所屬技術領域中具有通常知識者依申請前
      之先前技術所能輕易完成者，具進步性。
  (九)原告又稱：「系爭專利申請專利範圍第1 項之『軸管頂端之
    平衡磁鐵對應磁吸軸座上感磁部之一表面』相較於舉發證據
    8 係利用相對向設置磁鐵6a、7a及6b、7b之磁斥力固定旋轉
    軸5 為可輕易置換之技術手段，系爭專利不具進步性」云云
    。惟查：
    1.證據8 揭示「第一、第三磁鐵之相向的磁氣斥力及第二、
      第四磁鐵之相向的磁氣斥力使旋轉軸浮起，而減少摩損部
      分，以獲得半永久的磁氣軸承。在圓筒1 之二側嵌設磁鐵
      7a、7b 。 磁鐵7a、7b之外周形成圓柱狀。磁鐵6a及7a之
      相向面上具同極N 極，磁鐵6b及7b之相向面上具同極S 極
      。由於各磁鐵間之相向面的空隙係構成保持全部相同設定
      之距離間，因此由磁鐵6a、7a及磁鐵6b、7b間之同極的斥
      力，使各磁鐵與旋轉軸5 保持圖示之位置，以構成旋轉之
      磁氣軸承」（見本院卷第137 頁）。
    2.查證據8 磁氣軸承裝置其磁鐵6a、7a；6b、7b之相向的磁
      氣斥力，使旋轉軸5 浮起等、和系爭專利於軸管20之頂端
      設一平衡磁鐵40，與一位在軸座33上之感磁部50對應磁吸
      等相較，兩者整體構造不同，系爭專利平衡磁鐵40設在軸
      管20之頂端、感磁部50固設在轉子30之軸座33等特定位置
      的界定，可避免習知風扇馬達漏磁，並可達二維磁吸及防
      止灰塵接觸軸，非為所屬技術領域中具有通常知識者依申
      請前之先前技術所能輕易完成者，具進步性。
  (十)原告再稱：「舉發證據9 第1 圖之部分與系爭專利之申請專
    利範圍第1 項相較：『軸管（24）頂端之平衡磁鐵（28、28
    a ）對應軸座（12）上感磁部（相當於圖11之14及14a ）之
    一表面具有一磁力』，即該專利範圍有別於習知技術的特徵
    已由舉發證據9 中所揭示。又磁鐵與感磁元件之間為相斥或
    相吸作用為所屬技術領域中具有通常知識者即能予以置換，
    因此，系爭專利不具進步性」云云。惟查：
    1.證據9 揭示「在該板部件12之下側，固設由強磁性體所製
      成之磁鐵板14。板部件12及磁鐵板14係形成第一內磁部件
      16。該磁鐵板14之外周部14a 係朝軸2 之軸線方向上側形
      成擴徑之圓錐形狀，且磁鐵板14之外周側部分（相當於磁
      力部）係形成N 極，內周側部分係形成S 極。環部件28之
      內周部28a 係朝軸2 之軸線方向下側形成擴徑之圓錐形狀
      ，且與該磁鐵板14之外周部形成相向，並形成只離開一定
      距離之狀態。再者，環部件28之內周側部分（相當於磁力
      部）係形成N 極，外周側部分係形成S 極。在相關上述構
      成之磁氣軸承中，由於磁鐵板14之外周部14a 及與該外周
      部14a 相向配置之環部件28之內周部28a 係具有相同的極
      性（N 極），因此在相互之間產生相斥方向的磁力（相斥
      力）」（見本院卷第138 頁）。
    2.查系爭專利轉子30軸桿31由軸座3 向下延伸，並穿設於軸
      管20之軸承21等構造係用於風扇馬達轉子之轉動平衡等、
      和證據9 第一內磁件16與第一外磁件28之間，及第二內磁
      件22與第二外磁件30之間產生相互排斥之斥磁力等整體為
      一軸承構造，兩者整體技術手段不同，系爭專利平衡磁鐵
      40設在軸管20之頂端、感磁部50固設在轉子30之軸座33等
      特定位置的界定，可避免習知風扇馬達漏磁，並可達二維
      磁吸及防止灰塵接觸軸，非為所屬技術領域中具有通常知
      識者依申請前之先前技術所能輕易完成者，具進步性。
  (十一)關於證據10無法證明系爭專利違反同法第22條第4 項規定乙
    節，原告於訴願及訴訟中未再爭執，本院自毋庸論究。
  (十二)原告又稱：「舉發證據11之第5 圖與系爭專利之申請專利範
    圍第1 項之比較：『軸管頂端之平衡磁鐵（23）對應磁吸軸
    座上感磁部（24）之一表面』，特別是磁鐵23及24之間的相
    對面31a 為對應磁吸，即磁鐵23的N 極對應磁鐵24之S 極。
    由於系爭專利有別於習知技術的特徵已由舉發證據11所揭示
    ，因此，系爭專利不具進步性」云云。惟查：
    1.證據11圖5 揭示「一對轉子側磁鐵23及定子側磁鐵24係推
      力方向（上下二處之推力方向）及半徑方向之二方向上相
      向的設置。再者，半徑方向軸承部32同極之間（圖中為N
      極）係形成相向，推力方向軸承部31a ，其異極相向且產
      生吸引力，而推力方向軸承部31b ，其同極之間相向且產
      生相斥力，並使轉子側磁鐵23及定子側磁鐵24產生磁力。
      」（見本院卷第139 頁）。
    2.查證據11第5 圖剖面呈L 型互置之磁鐵23、24等、和系爭
      專利風扇馬達轉子之轉動平衡構造，於軸管20之頂端設一
      平衡磁鐵40，與一位在軸座33上之感磁部50對應磁吸等相
      較，兩者整體構造不同，系爭專利平衡磁鐵40設在軸管20
      之頂端、感磁部50固設在轉子30之軸座33等特定位置的界
      定，可避免習知風扇馬達漏磁，並可達二維磁吸及防止灰
      塵接觸軸，非為所屬技術領域中具有通常知識者依申請前
      之先前技術所能輕易完成者，具進步性。
  (十三)原告再稱：「熟悉該項技術者可以輕易地結合證據1 至9 、
    11而完成系爭專利之『軸管頂端之平衡磁鐵對應磁吸軸座上
    感磁部之一表面』。系爭專利申請專利範圍第1 項不具進步
    性。被告未依據專利法第22條第4 項規定，來判斷系爭專利
    申請專利範圍第1 項是否具進步性，實已違反『依法行政』
    之原則，又被告對於系爭專利申請專利 範圍第1 項之技術
    ，未實際以舉發證據1 至9 及11等相互結合進行進步性
    之判斷，實已違反專利審查基準等規定云云。惟查：
    1.查證據1 至證據11皆未揭示系爭專利申請專利範圍第1 項
      「一平衡磁鐵40設在該軸管20之頂端，與一位在軸座33上
      之感磁部50對應磁吸」之構造、技術特徵，且系爭專利尚
      另外具有「維持該轉子30之轉動及啟動之平衡」之功效。
      因此，組合證據1 至證據11亦無合證明系爭專利申請專利
      範圍第1 項之構造為該所屬技術領域中具有通常知識者能
      輕易完成，組合證據1 至證據11並無法證明系爭專利申請
      專利範圍第1 項不具進步性，被告所作認定並無違誤。
    2.原處分理由(四)至(十五)已就證據1 至證據11所揭示之構造，逐
      一說明與系爭專利申請專利範圍第1 項（獨立項）之間的
      差異。而原處分理由(十五)亦認定系爭專利申請專利範圍第1
      項之構造非為其所屬技術領域中具有通常知識者，依申請
      前結合證據1 至證據11等技術所能輕易完成。從而原告主
      張被告未以證據1 至9 及11等相互結合進行進步性之判斷
      違反專利法第22條第4 項及專利審查基準等規定云云，顯
      與事實不符，殊非可採。
  (十四)另原告提行政訴訟補充理由狀主張：「證據5 之第4 圖及第
    5 圖可證明系爭專利不具新穎性及進步性」云云。惟查：
    1.證據5 並無法證明系爭專利不具新穎性：
      證據5 之第4 圖係揭示：「該環狀板410 包含一外部41
        3 ，該外部413 係固設於該定子112 之凸架409 ，且係
        由一磁鐵環414 形成。該磁鐵環414 係平行於旋轉軸設
        置，且S 極係面對該轉子117 」，及「該環狀板412 包
        含一磁鐵環416 ，該磁鐵環416 設置於該轉子117 之內
        牆142 ，以並列於該環狀板410 之磁鐵環414 的上方，
        且該環狀板41 4係結合於定子112 。該磁鐵環416 包含
        一近似軸向並列磁極，該近似軸向並列磁極係以吸引方
        式與該環狀板410 頂部之相異磁極並列」。以及，「該
        磁性軸承400 包含一環狀板126 及一軸向磁區148 ，該
        環狀板結合於該定子11 2，該軸向磁區148 結合於該轉
        子117 。於該定子線圈12 0之下方，一環狀板126 設置
        於該定子112 之基座，並形成該磁性軸承之底部。該環
        狀板126 包含一外部127 ，且該外部127 之周緣向內延
        伸形成磁鐵環128 。該磁鐵環12 8係平行於旋轉軸設置
        ，且S 極係面對該轉子117 」。
      證據5 之第5 圖則揭示：「該環狀板410 包含一外部41
        3 ，該外部413 係固設於該定子112 之凸架409 ，且係
        由一磁鐵環414 形成。該磁鐵環414 係平行於旋轉軸設
        置，且S 極係面對該轉子117 」。「該環狀板412 包含
        一磁鐵環416 ，該磁鐵環416 設置於該轉子117 之內牆
        142 ，以並列於該環狀板410 之磁鐵環41 4的上方，且
        該磁鐵環414 係結合於定子112 。該磁鐵環416 包含一
        近似軸向並列磁極，該近似軸向並列磁極係以吸引方式
        與該環狀板410 頂部之相異磁極並列」。以及，「該磁
        性軸承500 包含一環狀板126 及該永磁式心軸144 之一
        徑向磁區548 ，該環狀板結合於該定子112 ，該徑向磁
        區548 結合於該轉子117 。於該定子線圈120 之下方，
        一環狀板126 設置於該定子112 之基座，並形成該磁性
        軸承之底部。該環狀板126 包含一外部127 ，且該外部
        127 之周緣向內延伸形成磁鐵環128 。該磁鐵環128 係
        垂直於旋轉軸設置，且N 極係面對該轉子117 」。
      據上可知，證據5 之第4 、5 圖所揭示者為用於「馬達
        之被動式磁性軸承系統及永磁式心軸」，與系爭專利「
        風扇馬達轉子之轉動平衡構造」相較，二者作用並不相
        同。再者，二者之構造亦不相同：證據5 第4 、5 圖之
        「環狀板41 0包含一外部413 ，該外部413 係固設於該
        定子112 之凸架409 ，且係由一磁鐵環414 形成。環狀
        板412 包含一磁鐵環416 ，該磁鐵環416 設置於該轉子
        117 之內牆142 ，以並列於該環狀板410 之磁鐵環414
        的上方，且該環狀板414 係結合於定子112 」；且證據
        5 第4 、5 圖之構造更包括有「該磁性軸承400 （500
        ）包含一環狀板126 及一軸向磁區148 （徑向磁區548
        ），該環狀板結合於該定子112 ，該軸向磁區148 （徑
        向磁區548 ）結合於該轉子11 7。於該定子線圈120 之
        下方，一環狀板126 設置於該定子112 之基座，並形成
        該磁性軸承之底部。該環狀板126 包含一外部127 ，且
        該外部127 之周緣向內延伸形成磁鐵環128 。該磁鐵環
        128 係平行（垂直）於旋轉軸設置，且S 極（N 極）係
        面對該轉子117 」等構造，核與系爭專利之「一平衡磁
        鐵40設在該軸管20之頂端，與一位在軸座33 上 之感磁
        部50對應磁吸，以維持該轉子30之轉動及啟動之平衡」
        構造不同，故證據5 並無法證明系爭專利不具新穎性。
    2.證據5 亦無法證明系爭專利不具進步性：
      證據5 第4 、5 圖除具備「磁鐵環414 、416 」外，其
        中第4 圖尚包括「該磁性軸承400 包含一環狀板126 及
        一軸向磁區148 ，該環狀板結合於該定子112 ，該軸向
        磁區148 結合於該轉子117 。於該定子線圈120 之下方
        ，一環狀板126 設置於該定子112 之基座，並形成該磁
        性軸承之底部。該環狀板126 包含一外部127 ，且該外
        部127 之周緣向內延伸形成磁鐵環12 8。該磁鐵環128
        係平行於旋轉軸設置，且S 極係面對該轉子117 」等構
        造。以及，其中第5圖 尚包括「該磁性軸承500 包含一
        環狀板126 及該永磁式心軸14 4之一徑向磁區548 ，該
        環狀板結合於該定子112 ，該徑向磁區548 結合於該轉
        子117 。於該定子線圈12 0 之 下方，一環狀板126 設
        置於該定子112 之基座，並形成該磁性軸承之底部。該
        環狀板126 包含一外部127 ，且該外部127 之周緣向內
        延伸形成磁鐵環128 。該磁鐵環128 係垂直於旋轉軸設
        置，且N 極係面對該轉子117 」等構造。
      與系爭專利之「一平衡磁鐵40設在該軸管20之頂端，與
        一位在軸座33上之感磁部50對應磁吸」相較，二者在構
        造、技術手段方面均不同，且系爭專利另外具有「維持
        該轉子30之轉動及啟動之平衡」之功效。因此，系爭專
        利申請專利範圍第1 項之構造非為所屬技術領域中具有
        通常知識者依申請前證據5 之技術所能輕易完成，證據
        5 並無法證明系爭專利申請專利範圍第1 項不具進步性
        。
  (十五)復查，系爭專利申請專利範圍第2 項至第15項附屬項係直接
    或間接依附於第1 項獨立項，其包含所依附之第1 項獨立項
    之全部技術特徵，再對於獨立項各技術特徵進一步界定細部
    特徵，而個別依證據1 至11或組合證據1 至11既均不能證明
    系爭專利申請專利範圍第1 項獨立項不具新穎性或不具進步
    性，自亦不能證明各附屬項不具新穎性或不具進步性。
四、關於(2)原處分是否未逐項審查系爭專利申請專利範圍第2 至
    15項，而有理由不備之違法部分：
  (一)原告稱：被告對申請專利範圍第2 項至第15項之是否具進步
    性，未具體說明理由，已違反明白說明理由之義務，已構成
    理由不備之行政瑕疵云云。
  (二)惟查：
    1.西元2004年版專利審查基準第2-3-5 頁「2.3.1 逐項審查
      」補充規定：「新穎性之審查應以每一請求項中所載之發
      明為對象，並應就每一請求項逐項判斷是否具新穎性作成
      審查意見。以擇一形式記載之請求項，應就各選項所界定
      之發明為對象分別審查。附屬項為其所依附之獨立項的特
      殊實施態樣，獨立項具備專利要件時，其附屬項必然具備
      專利要件，得一併做成審查意見」。另，該基準第2-3-20
      頁「3.3 進步性之審查原則」復補充規定：「進步性之審
      查應以每一請求項中所載之發明的整體為對象，亦即將該
      發明所欲解決之問題、解決問題之技術手段及對照先前技
      術之功效作為一整體予考量，逐項進行判斷。有關逐項審
      查之審查原則準用本章2.3. 1『逐項審查』所載之內容」
      。
    2.查原處分理由(十六)認定：「證據1 至證據11等技術不能證明
      系爭專利申請專利範圍第1 項獨立項不具新穎性及不具進
      步性，由於申請專利範圍第2 項至第15項係直接或間接依
      附於獨立項，自包含獨立項之所有技術特徵，再對於獨立
      項各技術特徵進一步敘述，證據1 至證據11既不能證明系
      爭專利之獨立項不具新穎性及不具進步性，亦不能證明申
      請專利範圍第2項 至第15項不具新穎性及不具進步性」。
    3.核被告上開處分理由，已詳細比較說明證據1 至11與系爭
      專利之結構差異，並說明系爭專利之技術特徵非為其所屬
      技術領域中具有通常知識者依申請前證據1 至11之技術，
      或組合證據1 至11之技術所能輕易完成，被告據此認定系
      爭專利申請專利範圍第1 項至第15項具進步性，並無原告
      所指有未具體說明理由之情事可言，自難謂有違反「明白
      說明理由」之義務，亦無「理由不備」之行政瑕疵。
五、綜上所述，本件不論係個別依舉發證據1 至9 、證據11或組
    合證據1 至9 及11，均不足以證明系爭專利違反專利法第22
    條第4 項之規定，原告所訴核不足採。從而，被告所為「舉
    發不成立」之處分，揆諸首揭法條規定及說明，並無不法，
    訴願決定予以維持，亦無不合。原告徒執前詞，訴請撤銷，
    及請求被告應作成舉發成立之處分，為無理由，應予駁回。
六、兩造其餘攻擊防禦方法均與本件判決結果不生影響，故不逐
    一論述，併此敘明。
據上論結，本件原告之訴為無理由，爰依行政訴訟法第98條第1
項前段，判決如主文。
中    華    民    國    97    年     7    月   23     日
                    臺北高等行政法院第二庭
                              審判長法  官  徐  瑞  晃
                                    法  官  畢  乃  俊
                                    法  官  陳  金  圍
上為正本係照原本作成。
如不服本判決，應於送達後20日內，向本院提出上訴狀並表明上
訴理由，如於本判決宣示後送達前提起上訴者，應於判決送達後
20日內補提上訴理由書（須按他造人數附繕本）。
中    華    民    國    97    年     7    月   23     日
                                    書記官  陳  可  欣


司法院資訊處製作；財團法人民間司法改革基金會備份。
